ACORDAO-COMPLETO-2466174

ACÓRDÃO 8457/2021 ATA 22/2021 - SEGUNDA CÂMARA

VISTOS, relatados e discutidos estes autos de Monitoramento do Acórdão 2.521/2019-TCU-2.ª Câmara, proferido em Relatório de Auditoria de Conformidade (TC Processo 020.246/2018-8) realizada com o objetivo de verificar a gestão dos recursos repassados pelo Fundo Nacional de Desenvolvimento da Educação (FNDE) , no âmbito do Programa Nacional de Alimentação Escolar (PNAE) , ao Governo do Estado do Tocantins e municípios, no exercício de 2017 e parte do exercício de 2018;
ACORDAM os Ministros do Tribunal de Contas da União, reunidos em Sessão da 2ª Câmara, ante as razões expostas pelo Relator, em:
9.1. considerar cumprida a determinação contida no item 1.6.1 (subitens 1.6.1.1 e 1.6.1.2) do Acórdão 2521/2019-TCU-Segunda Câmara, de 16/4/2019, pela Secretaria da Educação, Juventude e Esportes do Estado do Tocantins (Seduc/TO) ;
9.2. aplicar à Sra. Nadi Pinheiro de Souza Teixeira, CPF XXX.185.481-XX, então Prefeita do município de Recursolândia/TO, no período de 2017 a 2020, a multa prevista no art. 58, inciso IV, da Lei 8.443/1992, no valor de R$ 8.000,00 (oito mil) , em razão de não atendimento, no prazo fixado, sem causa justificada, à diligencia do Relator ou à decisão do Tribunal, fixando-lhe o prazo de quinze dias, a contar da notificação, para que comprove, perante o Tribunal (art. 214, inciso III, alínea "a", do Regimento Interno do TCU - RI/TCU) , o recolhimento da dívida aos cofres do Tesouro Nacional, atualizada monetariamente desde a data do presente acórdão até a do efetivo recolhimento, se for paga após o vencimento, na forma da legislação em vigor;
9.3. autorizar, desde logo, a cobrança judicial da dívida, nos termos do art. 28, inciso II, da Lei 8.443/1992, caso não atendida a notificação;
9.4. fixar o prazo improrrogável de quinze dias para que o município de Recursolândia/TO atenda ao ofício de diligência 1240/2019-TCU/SecexEducação, de 17/9/2019, que requer o cumprimento do subitem 1.6.2 do Acórdão 2521/2019-TCU-Segunda Câmara, sem prejuízo de que lhe seja informado que um novo descumprimento da diligência ou das determinações ora monitoradas no prazo fixado, sem motivo justificado, sujeitará o responsável à aplicação da multa prevista no art. 58, inciso IV, da Lei 8.443/1992, a qual prescinde de realização de prévia audiência, nos termos do art. 268, §3º, do Regimento Interno do TCU;
9.5. fixar o prazo improrrogável de quinze dias para que o município de Monte Santo do Tocantins/TO atenda ao ofício de reiteração de diligência 47883/2020-TCU/Seproc, de 4/9/2020, que requer o cumprimento do subitem 1.6.2 do Acórdão 2.521/2019-TCU-2.ª Câmara, assim como do subitem 1.6.1.3 do Acórdão 5.979/2020-TCU-2.ª Câmara, sem prejuízo de que lhe seja informado que um novo descumprimento da diligência ou das determinações ora monitoradas no prazo fixado, sem motivo justificado, sujeitará o responsável à aplicação da multa prevista no art. 58, inciso IV, da Lei 8.443/1992, a qual prescinde de realização de prévia audiência, nos termos do art. 268, §3.º, do Regimento Interno do TCU; 
9.6. realizar diligência, com fundamento no art. 41, inciso IV, da Lei nº 8.443/1992 c/c os artigos 157, 243 e 254, caput, do Regimento Interno do TCU, junto ao município de Centenário/TO, para que, no prazo de quinze dias, informe as providências tomadas para a contratação de nutricionistas para atuar no PNAE, em atendimento ao subitem 1.6.2 do Acórdão 2.521/2019-TCU-2.ª Câmara, de 16/4/2019, após o Pregão Presencial 51/2019 (Número de Protocolo 1741) , constituído para essa finalidade, ter ficado deserto;
9.7. anexar aos ofícios a serem encaminhados aos municípios de Centenário/TO, Monte Santo do Tocantins/TO e Recursolândia/TO, cópia desta deliberação, acompanhada do Relatório e Voto que a fundamenta, do Acórdão 2.521/2019-TCU-2.ª Câmara (peça 5) e do Acórdão 5.979/2020-TCU-2.ª Câmara (peça 48) ;
9.8. dar ciência desta decisão ao Governo do Estado de Tocantins, à Secretaria da Educação, Juventude e Esportes do Estado do Tocantins (Seduc/TO) e ao Fundo Nacional de Desenvolvimento da Educação (FNDE) , informando que a presente deliberação, acompanhada do Relatório e do Voto que a fundamenta, está disponível para consulta no endereço www.tcu.gov.br/acordaos.

Monitoramento de determinações contidas no Acórdão 2521/2019-TCU-Segunda Câmara, proferido nos autos do TC 020.246/2018-8, que tratou de auditoria para verificar a gestão dos recursos transferidos pelo Fundo Nacional de Desenvolvimento da Educação para apoiar ações do Programa Nacional de Alimentação Escolar no estado do Tocantins.

Segunda Câmara

Prefeituras Municipais do Estado de Tocantins (139 Municípios).

3. Interessados/Responsáveis: Adriana da Costa Pereira Aguiar (CPF XXX.445.111-XX), Secretária de Estado da Educação Juventude e Esportes do Tocantins (Seduc/TO), desde 2014; Wesley da Silva Lima (CPF XXX.286.281-XX), Prefeito Municipal de Centenário/TO, de 2013 a 2020; Focilides Carvalho Silva (CPF XXX.720.501-XX), Prefeito Municipal de Centenário, desde 1/1/2021; Cleodson Aparecido de Sousa (CPF XXX.174.968-XX), Prefeito Municipal de Monte Santo do Tocantins/TO, de 2017 a 2020; Nezita Martins Neta (CPF XXX.511.052-XX), Prefeita Municipal de Monte Santo/TO, desde 1/1/2021; Nadi Pinheiro de Souza Teixeira (CPF XXX.185.481-XX), Prefeita Municipal de Recursolândia/TO, de 2017 a 2020; Carlos Vinícius Barbosa da Silva (CPF XXX.779.161-XX), Prefeito Municipal de Recursolândia/TO.

13.1. Ministros presentes: Bruno Dantas (Presidente), Augusto Nardes (Relator), Aroldo Cedraz e Raimundo Carreiro.
13.2. Ministro-Substituto presente: Marcos Bemquerer Costa.

ACORDAO-COMPLETO-2584442

Acórdão de Relação 2965/2023 - Segunda Câmara

Acórdão de Relação

ACORDAO-COMPLETO-2532817

Acórdão 267/2023 - Segunda Câmara

AUGUSTO NARDES

Trata-se de Monitoramento de Acórdão proferido em Relatório de Auditoria de Conformidade (TC Processo 020.246/2018-8) realizada com o objetivo de verificar a gestão dos recursos repassados pelo Fundo Nacional de Desenvolvimento da Educação (FNDE) , no âmbito do Programa Nacional de Alimentação Escolar (PNAE) , ao Governo do Estado do Tocantins e municípios, no exercício de 2017 e parte do exercício de 2018.
2.	Reproduzo, a seguir, a instrução à peça 88, elaborada no âmbito da Secretaria de Controle Externo da Educação - SecexEduc, cuja proposta de encaminhamento foi acolhida de forma unânime pelas instâncias diretivas daquela unidade técnica especializada (peças 89 e 90) :
"INTRODUÇÃO
1.	Cuidam os autos de Monitoramento de Acórdão proferido em Relatório de Auditoria de Conformidade (TC Processo 020.246/2018-8) realizada com o objetivo de verificar a gestão dos recursos repassados pelo Fundo Nacional de Desenvolvimento da Educação (FNDE) , no âmbito do Programa Nacional de Alimentação Escolar (PNAE) , ao Governo do Estado do Tocantins e municípios, no exercício de 2017 e parte do exercício de 2018.
2.	Na sessão datada de 16/4/2019, foi prolatado o Acórdão 2.521/2019-TCU-2.ª Câmara (peça 5) , da relatoria do Exmo. Sr. Ministro Augusto Nardes, que em seu item 1.6.1, e respectivos subitens (1.6.1.1 e 1.6.1.2) , efetuou determinações à Secretaria Estadual de Educação do Tocantins; em seu item 1.6.2 efetuou determinações aos municípios de Centenário, Monte Santo e Recursolândia; em seu item 1.6.3 teceu algumas recomendações à referida Secretaria Estadual de Educação no Tocantins (subitens 1.6.3.1 e 1.6.3.2) ; em seu item 1.6.4 deu ciência à Secretaria Estadual de Educação do Tocantins sobre a existência de falhas, para que fosse adotadas medidas internas que prevenissem a ocorrência de outras semelhantes (subitens 1.6.4.1, 1.6.4.2 e 1.6.4.3) ; em seu item 1.6.5 deu ciência às secretarias municipais de educação dos municípios do Estado de Tocantins e aos respectivos CAEs sobre a existência de falhas, para que fossem adotadas medidas internas que prevenissem a ocorrência de outras semelhantes (subitens 1.6.5.1 e 1.6.5.2) ; deu ciência às secretarias municipais de educação dos municípios do Estado de Tocantins sobre a falta de garantia da infraestrutura necessária à plena execução das atividades de competência do CAE (item 1.6.6) ; e deu ciência, em seu item 1.6.7, à Secretaria Estadual de Educação do Estado de Tocantins e às secretarias municipais de educação dos municípios do Estado de Tocantins sobre a existência de falhas, para que fossem adotadas medidas internas que prevenissem a ocorrência de outras semelhantes (subitens 1.6.7.1 a 1.6.7.11) .
HISTÓRICO
3.	No item 1.6.1, e respectivos subitens (1.6.1.1 e 1.6.1.2) , do Acórdão 2.521/2019-TCU-2.ª Câmara foram estabelecidas as seguintes determinações dirigidas à Secretaria Estadual de Educação do Tocantins:
1.6.1. Determinar à Secretaria Estadual de Educação do Tocantins, com fundamento no art. 43, inciso I, da Lei 8.443/1992, e art. 250, inciso II, do Regimento Interno do TCU, que adote providências com vistas a: 
1.6.1.1. no prazo de 3 (três) meses, tornar regulares as transferências dos recursos do PNAE às unidades escolares, em obediência ao art. 8º, § 3º, da Resolução FNDE 26/2013, que diz que a transferência deve ser realizada no prazo máximo de até cinco dias úteis, a contar da efetivação do crédito realizado pelo FNDE;
1.6.1.2. no prazo de 30 dias, adote providências no que diz respeito à oferta de alimentação escolar, de modo a executar regularmente o PNAE, em atenção ao art. 206 da Constituição Federal de 1988, à Lei 11.947/2009 e à Resolução FNDE 26/2013;
4.	Já no item 1.6.2 do referido acórdão, determinou-se aos municípios de Centenário, Monte Santo e Recursolândia, com fulcro no art. 250, inciso II, do Regimento Interno do TCU, que, no prazo de 60 dias, adotassem medidas com vistas a contratar nutricionistas para atuar no PNAE, em cumprimento à Lei 11.947, de 16 de junho de 2009, e ao art. 12 da Resolução CD/FNDE 26, de 17 de junho de 2013.
5.	No item 1.6.3, foram feitas as seguintes recomendações à Secretaria Estadual de Educação do Tocantins, para que avaliasse a conveniência e oportunidade da adotar os seguintes procedimentos:
1.6.3.1. aumentar o número do quadro técnico de nutricionistas, com servidores concursados, com vistas a melhoria das ações de educação e segurança alimentar e nutricional dos estudantes; 
1.6.3.2. que adote medidas para cumprir os parâmetros numéricos mínimos de referência de nutricionistas por escolares, previstos na Resolução CFN 465/2010, bem como no art. 55 da Resolução CD/FNDE 26/2013; 
6.	Nos itens 1.6.4, 1.6.5 e 1.6.7, deu-se ciência à Secretaria Estadual de Educação do Tocantins, às secretarias municipais de educação dos municípios do Estado de Tocantins e aos respectivos CAEs sobre as falhas registradas a seguir, para que fossem adotadas medidas internas que prevenissem a ocorrência de outras semelhantes:
1.6.4. Dar ciência à Secretaria Estadual de Educação do Tocantins sobre as seguintes falhas, para que sejam adotadas medidas internas que previnam a ocorrência de outras semelhantes:
1.6.4.1. a não realização do mapeamento de produtos da agricultura familiar para embasar a elaboração do cardápio e a realização da chamada pública, o que afronta o disposto no Manual de Aquisição de Produtos da Agricultura Familiar para a Alimentação Escolar - 2ª edição;
1.6.4.2. a elaboração dos cardápios por parte das nutricionistas com afronta, de modo geral, ao disposto no art. 12 da Lei 11.947/2009, no art. 14 da Resolução CD/FNDE 26/2013, c/c o art. 3º da Resolução CFN 465/2010, e na Nota Técnica FNDE 01/2014; 
1.6.4.3. descumprimento pelo nutricionista responsável técnico de atribuições previstas no art. 12, §1º, incisos I, II e III, da Resolução CD/FNDE 26/2013, c/c o art. 3º da Resolução CFN 465/2010 e o Manual de Apoio para as Atividades Técnicas do Nutricionista no Âmbito do PNAE, edição 2017, elaborado pelo FNDE - 2017;
1.6.5. Dar ciência às secretarias municipais de educação dos municípios do Estado de Tocantins e aos respectivos CAEs sobre as seguintes falhas, para que sejam adotadas medidas internas que previnam a ocorrência de outras semelhantes:
1.6.5.1. da obrigatoriedade de elaborar Plano de Ação do ano em curso e/ou subsequente a fim de acompanhar a execução do PNAE nas escolas de sua rede de ensino, de acordo com o disposto no art. 35, inciso VIII, da Resolução CD/FNDE 26/2013; 
1.6.5.2. o acompanhamento da execução do PNAE no âmbito do Estado não é efetivo, em desacordo com o disposto no art. 19, incisos I, II e III, da Lei 11.947/2009, c/c o art. 35, inciso I, da Resolução CD/FNDE 26/2013;
 (...) 
1.6.7. Dar ciência à Secretaria Estadual de Educação do Estado de Tocantins e às secretarias municipais de educação dos municípios do Estado de Tocantins sobre as seguintes falhas, para que sejam adotadas medidas internas que previnam a ocorrência de outras semelhantes:
1.6.7.1. refeições preparadas não correspondiam às previstas nos cardápios elaborados pelo nutricionista, o que infringia o art. 12 da Lei 11.947/2009 c/c o art. 14, caput, e § 2º, da Resolução CD/FNDE 26/2013;
1.6.7.2. instalações físicas do almoxarifado inadequadas em relação à ventilação, instalações elétricas e hidráulicas, paredes e pisos afrontam os dispositivos previstos no art. 33, § 4º, da Resolução FNDE 26/2013 e na Resolução RDC 216/2004 - ANVISA; 
1.6.7.3. inexistência de controle de estoque manual ou eletrônico afronta o dispositivo art. 8º, inciso III, da Resolução FNDE 26/2013; 
1.6.7.4. ausência de amostras de refeições preparadas e armazenadas sob refrigeração por até 72 horas está em desconformidade com as orientações constantes do anexo II do Guia de Instruções das Ferramentas para as Boas Práticas na Alimentação Escolar do CECANE/FNDE; 
1.6.7.5. não há divulgação dos cardápios nas escolas, o que afronta o art. 14, § 8º, da Resolução FNDE 26/2013; 
1.6.7.6. não participação do nutricionista responsável técnico nas licitações e nas chamadas públicas destinadas à aquisição de gêneros alimentícios para o PNAE, mais especificamente na definição dos gêneros que serão adquiridos, em descumprimento ao art. 3º inciso IX, da Resolução CFN 465/2010; 
1.6.7.7. não realização dos testes de aceitabilidade, em descumprimento ao art. 17, da Resolução FNDE 26/2013;
1.6.7.8. não utilização nas escolas de fichas técnicas para a preparação das refeições, o que afronta os arts. 14, § 7º, da Resolução FNDE 26/2013, e 5º, inciso V, da Resolução CFN 465/2010;
1.6.7.9. inobservância pelas escolas da aplicação do percentual mínimo de 30% dos recursos do PNAE na aquisição de alimentos provenientes da agricultura familiar, o que afronta o art. 14 da Lei 11.947/2009;
1.6.7.10. ausência de divulgação oficial das atividades do CAE por parte do Estado, o que afronta o art. 36, inciso IV, da Resolução FNDE 26/2013; 
1.6.7.11. não apresentação prévia dos cardápios ao CAE, o que afronta o art. 14, §10, da Resolução FNDE 26/2013;
7.	No item 1.6.6 deu-se ciência às secretarias municipais de educação dos municípios do Estado de Tocantins sobre a falta de garantia da infraestrutura necessária à plena execução das atividades de competência do CAE, em afronta ao disposto no art. 17, inciso VI, da Lei 11.947/2009, c/c o art. 36, inciso I, da Resolução CD/FNDE 26/2013.
8.	A Secretaria Estadual de Educação do Tocantins foi devidamente comunicada das determinações contidas no item 1.6.1 (subitens 1.6.1.1 e 1.6.1.2) , das recomendações contidas no item 1.6.3 (subitens 1.6.3.1 e 1.6.3.2) e das ciências consignadas nos subitens 1.6.4 (subitens 1.6.4.1, 1.6.4.2 e 1.6.4.3) e 1.6.7 (subitens 1.6.7.1 a 1.6.7.11) do referido decisum por meio dos Ofício 0250/2019-TCU/SecexEducação, de 2/5/2019 (peça 6) , recebido em 21/5/2019 (peça 11) . De igual modo, a Secretária da Secretaria de Estado da Educação, Juventude e Esporte do Estado de Tocantins, Sra. Adriana da Costa Pereira Aguiar, foi notificada pessoalmente, por meio do Ofício 0492/2019-TCU/SecexEducação, de 28/5/2019 (peça 13) , o qual foi recebido em 10/6/2019 (peça 19) . 
8.1.	Em resposta ao Ofício 0492/2019-TCU/SecexEducação, de 28/5/2019 (peça 13) , recebido em 10/6/2019 (peça 19) , a Secretaria de Estado da Educação, Juventude e Esporte de Tocantins solicitou, por meio do Ofício n.º 2360/2019/GABSEC/SEDUC, de 1.º/7/2019 (peça 20) , prorrogação do prazo originalmente estabelecido, por mais quinze dias úteis, período durante o qual seriam buscadas soluções para as demandas apontadas, diante da complexidade que o assunto requeria. Justificou o referido pleito na exigência de análise e estudos pormenorizados de setores diversos, em especial daqueles que redundarão em inevitáveis aportes financeiros. 
9.	Os prefeitos municipais de Monte Santo do Tocantins, Centenário, e Recursolândia foram notificados a respeito da determinação contida no item 1.6.2 do acórdão em relevo, por meio dos Ofícios 251, 252 e 254/2019-TCU/SecexEducação, de 2/5/2019 (peças 7, 8 e 10) , as quais foram recebidas em 23/5/2019 (peça 15 e 17) , e 29/5/2019 (peça 16) , respectivamente.
9.1.	A Prefeitura Municipal de Centenário/TO, por sua vez, por meio do Ofício n. 112/2019, de 17/7/2019, apresentou resposta ao Ofício 252/2019-TCU/SecexEducação, de 2/5/2019 (peças 22 e 23) .
10.	Diante, pois, do pedido de prorrogação de prazo formulado pela Secretaria de Estado da Educação de Tocantins para o cumprimento da determinação contida no item 1.6.1 Acórdão 2.521/2019-TCU-2.ª Câmara (subitens 1.6.1.1 e 1.6.1.2) e da não apresentação de resposta por parte dos municípios de Monte Santo do Tocantins e Recursolândia às notificações que lhe foram enviadas para o cumprimento do item 1.6.2 do referido acórdão, este Tribunal expediu nova determinação por meio do Acórdão 8.305/2019-TCU-2.ª Câmara (peça 27) , acatando os termos das propostas alvitradas pela unidade técnica (peças 24 e 25) , conforme transcrito abaixo:
Os Ministros do Tribunal de Contas da União, quanto ao processo a seguir relacionado, ACORDAM, por unanimidade, com fundamento no art. 143, inciso V, alínea 'e', do Regimento Interno do TCU e de acordo com a proposta oferecida pela unidade técnica, em deferir o pedido formulado por Adriana da Costa Pereira Aguiar, Secretária de Estado da Educação, Juventude e Esportes, conforme determinações consignadas no subitem 1.6 desta deliberação:
	(...) 
	1.6. Determinações/Recomendações/Orientações:
1.6.1. prorrogar os prazos para cumprimento das determinações direcionadas à Secretaria Estadual de Educação de Tocantins, para até 31/7/2019 e 27/9/2019, em relação, respectivamente, aos subitens 1.6.1.2 e 1.6.1.1 do Acórdão 2521/2019-TCU-Segunda Câmara. 
1.6.2. diligenciar a Secretaria de Estado da Educação, Juventude e Esportes do Estado de Tocantins, para que, no prazo de quinze dias, com fulcro no art. 157 do Regimento Interno do TCU, apresente informações quanto ao cumprimento da determinação contida no subitem 1.6.1.2 do Acórdão 2.521/2019-TCU-2ªCâmara.
1.6.3. diligenciar os municípios de Monte Santo/TO e Recursolândia/TO, para que, no prazo de quinze dias, com fulcro no art. 157 do Regimento Interno do TCU, apresente informações quanto ao cumprimento da determinação contida no subitem 1.6.2 do Acórdão 2521/2019-TCU-Segunda Câmara.
10.1.	Dessa forma, as diligências à Secretaria de Estado da Educação, Juventude e Esportes do Estado de Tocantins e aos municípios de Monte Santo/TO e Recursolândia/TO foram materializadas por meio dos Ofícios 1238, 1239 e 1240/2019-TCU/SecexEducação, de 17/9/2019 (peças 28, 29 e 30) , os quais foram recebidos em 1/10/2019, 3/10/2019 e 8/10/2019, respectivamente (peças 31, 33 e 40) . 
10.2.	Em 3/9/2019, a Secretaria de Educação do Estado de Tocantins apresentou o Ofício n.º 3119/2019/GABSEC, de 2/9/2019 (peça 26) , em resposta ao Ofício 0492/2019/TCU/SecexEducação, de 28 de maio de 2019 (peça 13) . Por outro lado, em atenção ao Ofício 1238-TCU/SecexEducação, de 17/9/2019 (peças 28) , a Secretaria de Estado da Educação de Tocantins, Sra. Adriana da Costa Pereira Aguiar, solicitou, por meio do Ofício 3504/2019/GABSEC/SEDUC, de 4/10/2019 (peça 32) , além de habilitação e acesso eletrônico ao TC Processo 020.246/2018-8, que deu origem aos presentes autos, dilação de prazo para apresentação de resposta à diligência contemplada naquele ofício, a qual foi concedida, mediante despacho de prorrogação de prazo, datado de 25/10/2019, estendendo a data inicial para apresentação da resposta de 16/10/2019 para a data final de 31/10/2019 (peça 34) .
10.3.	Finalmente, em 4/11/2019, ainda que intempestivamente, a Secretaria de Estado da Educação de Tocantins apresentou, em resposta ao Ofício 1238-TCU/SecexEducação, de 17/9/2019 (peças 28) , o Ofício 3667/2019/GABSEC/SEDUC, de 29/10/2019 (peça 35) .
10.4.	De igual modo, a Prefeitura Municipal de Monte Santo do Tocantins, em atendimento ao Ofício 10366/2019-TCU/Seproc, de 8/11/2019 (peça 36) , que reiterou os termos da diligência contida no Ofício 1239-TCU/SecexEducação, de 17/9/2019 (peça 29) , e ao Ofício 10370/2019-TCU/Seproc, de 8/11/2019 (peça 37) , endereçado ao Procurador daquele município, apresentou manifestação acerca do cumprimento da determinação contida no subitem 1.6.2 do Acórdão 2521/2019-TCU-Segunda Câmara, conforme disposto na peça 41.
10.5.	Apesar de o Ofício 0903/2020-TCU/Seproc, de 22/1/2020 (peça 42) , recebido em 7/2/2020 (peça 43) , ter reiterado os termos do Ofício 1240/2019-TCU/SecexEducação, de 17/9/2019 (peça 30) , cujo prazo para atendimento estava vencido, não houve qualquer resposta da parte do município de Recursolândia/TO.
10.6.	Em síntese, verificou-se, que a Secretaria da Educação, Juventude e Esportes do Estado de Tocantins apresentou respostas aos Ofícios 0492/2019/TCU/SecexEducação, de 28/5/2019 (peça 13) e 1238-TCU/SecexEducação, de 17/9/2019 (peças 28) , as quais estão consubstanciadas nas peças 26 e 35. A Prefeitura Municipal de Centenário/TO apresentou resposta ao Ofício 252/2019-TCU/SecexEducação, de 2/5/2019 (peças 8) , a qual está consubstanciada nas peças 22 e 23, que são idênticas. A Prefeitura Municipal de Monte Santo do Tocantins/TO apresentou manifestação acerca do cumprimento da determinação contida no subitem 1.6.2 do Acórdão 2521/2019-TCU-Segunda Câmara, conforme disposto na peça 41. E a Prefeitura Municipal de Recursolândia/TO, por sua vez, não apresentou nenhuma resposta aos ofícios de notificação (peça 10) , de diligência (peça 30) e de reiteração de diligência (peça 42) que lhe foram endereçados.
11.	Da análise da documentação encaminhada pela Secretaria da Educação, Juventude e Esportes do Estado de Tocantins  (peças 26 e 35) , verificou-se que esta demonstrou ter adotado providências com vistas ao atendimento da determinação contida no item 1.6.1 (subitens 1.6.1.1 e 1.6.1.2) do Acórdão 2521/2019-TCU-Segunda Câmara, de 16/4/2019 (Parágrafos 11.1.3.1.1 a 11.1.3.2.1 da instrução de peça 46) .
11.1.	Porém, antes de se considerar devidamente cumprido o item 1.6.1 do referido acórdão (subitens 1.6.1.1 e 1.6.1.2) , entendeu-se que, preliminarmente, deveria ser realizada diligência junto à Secretaria Estadual de Educação do Tocantins, a fim de que fosse encaminhada cópia da Ata do Grupo Executivo para Gestão e Equilíbrio do Gasto Público 028/2019, assim como de extratos bancários que comprovassem que, a partir da edição daquela ata, recursos financeiros do PNAE repassados pelo FNDE estariam sendo transferidos pelo estado no prazo máximo de cinco dias úteis, a contar da efetivação do crédito realizado por aquela autarquia, às Associações de Apoio às Escolas - AAE/Conselhos Escolares - CE, uma vez que aquela Secretaria, como Entidade Executora do PNAE, adotou a partir de 1996 a modalidade de gestão descentralizada (Parágrafo 11.1.4 da instrução de peça 46) .
12.	Do mesmo modo, da análise da resposta fornecida pela Prefeitura Municipal de Centenário/TO (peças 22 e 23) , verificou-se que antes da edição do Acórdão 2521/2019-TCU-Segunda Câmara, de 16/4/2019, aquela prefeitura vinha envidando esforços com a finalidade de contratar nutricionista para atuar na gestão do PNAE, de modo a dar cumprimento à determinação contida no item 1.6.2 daquele acórdão, sem, contudo, lograr êxito (Parágrafos 11.2.1.11 a 11.2.1.15 da instrução de peça 46) .
12.1.	Nesse sentido, propôs-se, naquela oportunidade, a realização de diligência junto àquela prefeitura a fim de se saber sobre as providências tomadas para a contratação de nutricionistas para atuar no PNAE, em atendimento ao item 1.6.2 do Acórdão 2521/2019-TCU-Segunda Câmara, de 16/4/2019, após o Pregão Presencial 51/2019 (Número de Protocolo 1741) , constituído para essa finalidade, ter ficado deserto. (Parágrafo 11.2.1.16 da instrução de peça 46) .
13.	E, por fim, da análise da resposta fornecida pela Prefeitura Municipal de Monte Santo do Tocantins/TO (peça 41) , em que pese a manifestação apresentada pelo procurador de seu então prefeito de que houve a contratação de nutricionistas desde o início de sua gestão, em 2017, não foram trazidos aos autos documentos evidenciando o cumprimento do subitem 1.6.2 do Acórdão 2521/2019-TCU-Segunda Câmara, motivo pelo qual também se propôs, naquela ocasião, a realização de diligência visando a sua obtenção (Parágrafos 11.3.1 a 11.3.4 da instrução de peça 46) .
14.	Já no tocante à Prefeitura Municipal de Recursolândia/TO, que não apresentou nenhuma resposta aos ofícios de notificação (peça 10) , de diligência (peça 30) e de reiteração de diligência (peça 42) que lhe foram endereçados, propôs-se que fosse fixado um prazo improrrogável de quinze dias para o atendimento do Ofício de diligência 1240/2019-TCU/SecexEducação, de 17/9/2019, que requereu o cumprimento do subitem 1.6.2 do Acórdão 2.521/2019-TCU-2.ª Câmara, sem prejuízo de que fosse informado que um novo descumprimento da diligência ou das determinações ora monitoradas no prazo fixado, sem motivo justificado, sujeitaria o responsável à aplicação da multa prevista no art. 58, inciso IV, da Lei 8.443/1992, a qual prescindiria de realização de prévia audiência, nos termos do art. 268, §3.º, do Regimento Interno do TCU (Parágrafo 10.6 da instrução de peça 46) .
15.	Assim, com base na proposta formulada pela SecexEducação (peças 46 e 47) , este Tribunal proferiu o Acórdão 5979/2020-TCU-Segunda Câmara (peça 48) , na sessão de 2/6/2020, que dispôs o seguinte:
	1.6. Determinações/Recomendações/Orientações:
1.6.1. Realizar diligência, com fundamento no art. 41, inciso IV, da Lei nº 8.443/92 c/c os artigos 157, 243 e 254, caput, do Regimento Interno do TCU, junto:
1.6.1.1. à Secretaria da Educação, Juventude e Esportes do Estado do Tocantins (Seduc/TO) , objetivando-se a comprovação do cumprimento do item 1.6.1 (subitens 1.6.1.1 e 1.6.1.2) do Acórdão 2521/2019-TCU-Segunda Câmara, de 16/4/2019, para que, no prazo de quinze dias, seja encaminhada cópia da Ata do Grupo Executivo para Gestão e Equilíbrio do Gasto Público 028/2019, assim como de extratos bancários que evidenciem que, a partir da edição daquela ata, recursos financeiros do PNAE repassados pelo FNDE estariam sendo transferidos pelo estado no prazo máximo de cinco dias úteis, a contar da efetivação do crédito realizado por aquela autarquia, às Associações de Apoio às Escolas - AAE/Conselhos Escolares - CE, uma vez que aquela Secretaria, como Entidade Executora do PNAE, adotou, a partir de 1996, a modalidade de gestão descentralizada; 
1.6.1.2. ao município de Centenário/TO, para que, no prazo de quinze dias, informe as providências tomadas para a contratação de nutricionistas para atuar no PNAE, em atendimento ao item 1.6.2 do Acórdão 2521/2019-TCU-Segunda Câmara, de 16/4/2019, após o Pregão Presencial 51/2019 (Número de Protocolo 1741) , constituído para essa finalidade, ter ficado deserto;
1.6.1.3. ao município de Monte Santo do Tocantins/TO, para que, no prazo de quinze dias, encaminhe documentação idônea evidenciando a contratação de nutricionistas para atuar no PNAE daquele município, ou seja, que comprove o cumprimento do subitem 1.6.2 do Acórdão 2521/2019-TCU-Segunda Câmara, de 16/4/2019; 
1.6.2. Fixar o prazo improrrogável de quinze dias, a contar da ciência desta deliberação, para que o município de Recursolândia/TO atenda ao Ofício de diligência 1240/2019-TCU/SecexEducação, de 17/9/2019 (peça 30) , que requer o cumprimento do subitem 1.6.2 do Acórdão 2521/2019-TCU-Segunda Câmara (peça 5) , sem prejuízo de que lhe seja informado que um novo descumprimento da diligência ou das determinações ora monitoradas no prazo fixado, sem motivo justificado, sujeitará o responsável à aplicação da multa prevista no art. 58, inciso IV, da Lei 8.443/1992, a qual prescinde de realização de prévia audiência, nos termos do art. 268, §3º, do Regimento Interno do TCU;
1.6.3. Anexar aos ofícios a serem encaminhados à Secretaria de Educação do Estado do Tocantins (Seduc/TO) e aos municípios de Centenário/TO, Monte Santo do Tocantins/TO e Recursolândia/TO, cópia do Acórdão 2521/2019-TCU-Segunda Câmara (peça 5) e da instrução da unidade técnica especializada de peça 46.
16.	Nessa nova rodada de diligências foram expedidos os Ofícios 28703, 28704, 28705 e 28706/2020-TCU/Seproc, todos de 11/6/2020, à Secretária da Educação, Juventude e Esporte do Estado de Tocantins (peça 51) , ao Prefeito Municipal de Centenário/TO (peça 49) , ao Prefeito Municipal de Monte Santo do Tocantins/TO (peça 50) , e à Prefeita Municipal de Recursolândia (peça 52) , recebidos em 23/6/2020 (peça 53) , em 25/6/2020 (peças 56 e 55) e 26/6/2020 (peça 58) , respectivamente.
17.	Os Ofícios 28703 e 28705/2020-TCU/Seproc, ambos de 11/6/2020, destinados à Secretária da Educação, Juventude e Esporte do Estado de Tocantins (peça 51) e ao Prefeito Municipal de Monte Santo do Tocantins/TO (peça 50) , foram reiterados por meio dos Ofício 47882 e 47883-TCU/Seproc, de 4/9/2020 (peças 60 e 59) , os quais foram recebidos em 23/9/2020 (peças 61 e 62) , respectivamente. 
18.	Acontece que a Sra. Adriana da Costa Pereira Aguiar, objetivando atender integralmente ao Ofício 47882-TCU/Seproc, de 4/9/2020 (peça 60) , solicitou, em 19/10/2020, dilação de prazo, por igual período de 15 (quinze) dias (peça 65) . Em despacho de análise desse pedido de prorrogação de prazo (peça 66) , datado de 27/10/2020, considerou-se que tal pedido era intempestivo e não encontrava amparo na delegação e subdelegação contidas no art. 1º, IV, da Portaria-MIN-AN nº 1/2015 e no art. 2º, II, da Portaria-Seproc nº 2/2019, motivo, pelo qual se propôs a submissão daquele pleito à apreciação do Gabinete da Relatoria.
19.	Após isso, em 25/11/2020, a Secretária de Estado da Educação, Juventude e Esportes, Adriana da Costa Pereira Aguiar, encaminhou a este Tribunal o Ofício 2264/2020/GABSEC/SEDUC, em atendimento ao Ofício 47882-TCU/Seproc, de 4/9/2020 (peças 67 a 84) .
20.	Da mesma forma, o Prefeito Municipal de Centenário, Sr. Wesley da Silva Lima, encaminhou o Ofício n. 064/2020, de 23/7/2020 (peça 57) , em atendimento ao Ofício 28704/2020-TCU/Seproc, de 11/6/2020 (peça 49) .
21.	Não se verificou no âmbito deste processo o atendimento aos Ofícios 28705 e 28706/2020-TCU/Seproc, todos de 11/6/2020, destinados ao Prefeito Municipal de Monte Santo do Tocantins/TO (peça 50) e à Prefeita Municipal de Recursolândia (peça 52) , destacando-se que houve a reiteração do ofício endereçado ao Prefeito Municipal de Monte Santo do Tocantins/TO (peça 50) , mediante o Ofício 47883-TCU/Seproc, de 4/9/2020 (peça 59) .
22.	Finalmente, em despacho (peça 85) , datado de 2/12/ 2020, o Ministro Relator Augusto Nardes, ao apreciar o pedido de prorrogação de prazo da Secretária de Estado da Educação, Juventude e Esportes do Estado de Tocantins, acostado aos autos em 21/10/2020 (peça 65) , para atendimento ao disposto no Ofício de Reiteração de Diligência 47882/2020-TCU/Seproc (peça 60) , reconheceu que a referida Secretária já havia encaminhado a documentação solicitada (peças 67 a 84) , razão por que determinou a restituição dos presentes autos à unidade técnica para que fossem adotadas as devidas providências atinentes à continuidade do monitoramento do acórdão proferido em Relatório de Auditoria de Conformidade (TC Processo 020.246/2018-8) , realizada com o objetivo de verificar a gestão dos recursos repassados pelo Fundo Nacional de Desenvolvimento da Educação (FNDE) , no âmbito do Programa Nacional de Alimentação Escolar (PNAE) , ao Governo do Estado do Tocantins e municípios, no exercício de 2017 e parte do exercício de 2018.
EXAME TÉCNICO
23.	Vale mencionar que no exame técnico procedido no âmbito da instrução anterior (peça 46, item 11.1.3) ficou convencionado que somente seria monitorado o item 1.6.1, e respectivos subitens (1.6.1.1 e 1.6.1.2) , do Acórdão 2.521/2019-TCU-2.ª Câmara, de 16/4/2019, por se tratar de determinação destinada à Secretaria Estadual de Educação do Tocantins, nos termos do disposto no art. 2.º da Portaria-SECECEX N.º 13, de 24/4/2011, ainda vigente à época da confecção daquela instrução, datada de 30/4/2020.
24.	No entanto, naquele mesmo exame técnico (peça 46, item 11.1.5) constatou-se, no tocante às recomendações (item 1.6.3, subitens 1.6.3.1 e 1.6.3.2) e às ciências (item 1.6.4, subitens 1.6.4.1, 1.6.4.2 e 1.6.4.3; e item 1.6.7, subitens 1.6.7.1 a 1.6.7.11) feitas à Secretaria Estadual de Educação do Tocantins, por meio do Acórdão 2.521/2019-TCU-2.ª Câmara, que, com exceção das recomendações prescritas no item 1.6.3, que pugnaram pelo aumento do quadro técnico de nutricionistas mediante a realização de concurso público, cuja implementação foi considerada inviável em razão das dificuldades financeiras enfrentadas pelo estado, as demais falhas apontadas nos itens 1.6.4 e 1.6.7 receberam o devido tratamento por parte daquela Secretaria com a finalidade de saneá-las. 
25.	Procederemos, a seguir, à análise das respostas dadas pela Secretaria de Educação, Juventude e Esportes do Estado do Tocantins, e pela Prefeitura Municipais de Centenário/TO, com relação às determinações que lhes foram endereçadas: 
25.1.	Respostas fornecidas pela Secretaria de Educação, Juventude e Esportes do Estado do Tocantins (peças 67 a 84) .
25.1.1	O Ofício 47882/2020/TCU/Seproc, de 4/9/2020 (peça 60) , que reiterou o Ofício 28703/2020-TCU/Seproc (peça 51) , encaminhou à Secretaria de Educação, Juventude e Esportes do Estado do Tocantins os Acórdãos 2.521/2019-TCU-2.ª Câmara (peça 5) e 5.979/2020-TCU-2.ª Câmara (peça 48) - TC Processo 017.011/2020-5, que tratam de auditoria de conformidade realizada na gestão do Programa Nacional de Alimentação Escolar - PNAE no Estado do Tocantins e municípios, com o objetivo de verificar a boa e regular aplicação dos recursos do programa naquele estado, a fim de que fosse obtida resposta para a seguinte requisição:
1.6.1.1. à Secretaria da Educação, Juventude e Esportes do Estado do Tocantins (Seduc/TO) , objetivando-se a comprovação do cumprimento do item 1.6.1 (subitens 1.6.1.1 e 1.6.1.2) do Acórdão 2521/2019-TCU-Segunda Câmara, de 16/4/2019, para que, no prazo de quinze dias, seja encaminhada cópia da Ata do Grupo Executivo para Gestão e Equilíbrio do Gasto Público 028/2019, assim como de extratos bancários que evidenciem que, a partir da edição daquela ata, recursos financeiros do PNAE repassados pelo FNDE estariam sendo transferidos pelo estado no prazo máximo de cinco dias úteis, a contar da efetivação do crédito realizado por aquela autarquia, às Associações de Apoio às Escolas - AAE/Conselhos Escolares - CE, uma vez que aquela Secretaria, como Entidade Executora do PNAE, adotou, a partir de 1996, a modalidade de gestão descentralizada;
25.1.2.	Assim, em atendimento à referida reiteração de diligência, a Secretária de Educação, Juventude e Esportes do Estado do Tocantins, Sra. Adriana da Costa Pereira Aguiar, encaminhou o Ofício 2264/2020/GABSEC/SEDUC, de 25/11/2020, e anexos (peça 67 a 84) , contendo cópia da ata, extratos das contas com os repasses referentes ao Programa de Alimentação Escolar, conforme abaixo:
	DATA DE PAGAMENTO DOS REPASSES DO PNAE/2019

	FNDE - PROCESSO 1237/2019

	LIBERAÇÃO NO SITE DO FNDE DOS RECURSOS
	PARCELA
	DATA DE PAGAMENTO

	5/6/2019
	5.ª
	28/6/2019

	5/6/2019
	1.ª, 2.ª, 3.ª Mais Educação
6.ª
	12/7/2019

	3/7/2019
	4.ª Mais Educação
7.ª
	12/7/2019

	6/8/2019
	5.ª Mais Educação
	9/8/2019

	8/8/2019
	3.ª a 7.ª FOMENTO MÉDIO INTEGRAL
	15/8/2019

	3/9/2019
	8.ª
	9/9/2019

		8.ª FOMENTO MÉDIO INTEGRAL
	6/9/2019

		6.ª Mais Educação
	10/9/2019

	4/10/2019
	Diferença do Ciclo 2018/2019 - 1ª a 5ª parcela do Mais Educação
	10/10/2019

		7ª Mais Educação 
	10/10/2019

		9ª 
	9/10/2019

		9ª EMTI 
	9/10/2019

	8/11/2019
	10ª 
	13/11/2019

		10ª EMTI 
	13/11/2019

		8ª Mais Educação
	13/11/2019

	DATA DE PAGAMENTO DOS REPASSES DO PNAE/2020

	FNDE - PROCESSO 4546/2020

	LIBERAÇÃO NO SITE DO FNDE DOS RECURSOS
	PARCELA
	DATA DE PAGAMENTO

	17/2/2020 
	1ª FNDE 
	20/2/2020 

	4/6/2020 
	1ª EMTI 
	5/3/2020

	11 e 12/3/2020 
	2ª 
	13/3/2020

	4/6/2020 
	2ª EMTI 
	13/3/2020

	2/2/2020 
	3ª 
	7/4/2020

	4/6/2020
	3ª EMTI 
	7/4/2020

	27/4/2020 
	4ª 
	5/5/2020

	4/6/2020 
	4ª EMTI 
	5/5/2020

	29/5/2020 
	5ª 
	14/10/2020

	4/6/2020 
	5ª EMTI 
	14/10/2020

	2/7/2020
	6ª 
	6/8/2020

	2/7/2020
	6ª EMTI 
	6/8/2020

	3/9/2019
	8ª 
	9/9/2019

		8ª FOMENTO MÉDIO INTEGRAL
	6/9/2019

		6ª Mais Educação 
	10/10/2019

	4/10/2019
	Diferença do Ciclo 2018/2019 - 1ª a 5ª parcela do Mais Educação 
	10/10/2019

		7ª Mais Educação 
	10/10/2019

		9ª 
	9/10/2019

		9ª EMTI 
	9/10/2019

	8/11/2019
	10ª 
	13/11/2019

		10ª EMTI 
	13/11/2019

		8ª Mais Educação 
	13/11/2019

	DATA DE PAGAMENTO DOS REPASSES DO PNAE/2020

	FNDE - PROCESSO 4546/2020 

	LIBERAÇÃO NO SITE DO FNDE DOS RECURSOS 
	PARCELA 
	DATA DE PAGAMENTO

	17/2/2020 
	1ª FNDE 
	20/2/2020

	4/6/2020 
	1ª EMTI 
	5/3/2020

	11 e 12/3/2020 
	2ª 
	13/3/2020

	4/6/2020 
	2ª EMTI 
	13/3/2020 

	2/2/2020 
	3ª 
	7/4/2020

	4/6/2020 
	3ª EMTI 
	7/4/2020

	27/4/2020 
	4ª 
	5/5/2020

	4/6/2020
	4ª EMTI 
	5/5/2020

	29/5/2020 
	5ª 
	9/10/2020

	4/6/2020 
	5ª EMTI 
	9/10/2020

	2/7/2020 
	6ª
	6/8/2020

	2/7/2020 
	6ª EMTI 
	6/8/2020 

	4/8/2020 
	7ª 
	23/9/2020

	4/8/2020 
	7ª EMTI
	23/9/2020

	1 e 2/9/2020 
	8ª 
	9/10/2020

	1 e 2/9/2020 
	8ª EMTI 
	9/10/2020

	1 e 7/10/2020
	9ª 
	3/11/2020

	1 e 7/10/2020
	9ª EMTI 
	3/11/2020

25.1.3.	A responsável informou que os dados em negrito na tabela acima se referem à data em que o FNDE repassou os recursos referentes ao Programa de Fomento às Escolas de Ensino Médio em Tempo Integral (EMTI) , ou seja, 4/6/2020, e que o estado do Tocantins garantiu o repasse para esse programa até o recebimento do recurso do PNAE.
25.1.4.	Aquela Secretária ainda justificou que o atraso no repasse de alguns programas ocorreu por conta da pandemia, e, com isso, a suspensão das aulas. Ressaltou que o Governo do Estado promoveu a distribuição de kits alimentação com recursos do tesouro, motivo pelo qual unidades escolares estão com recurso acumulado na conta do programa para a aquisição dos gêneros alimentícios quando do retorno às aulas presenciais.
Nossa Análise:
25.1.5.	No caso em análise, o item 1.6.1, e respectivos subitens (1.6.1.1 e 1.6.1.2) , do Acórdão 2.521/2019-TCU-2.ª Câmara, de 16/4/2019, estabeleciam o seguinte:
1.6.1. Determinar à Secretaria Estadual de Educação do Tocantins, com fundamento no art. 43, inciso I, da Lei 8.443/1992, e art. 250, inciso II, do Regimento Interno do TCU, que adote providências com vistas a:
1.6.1.1. no prazo de 3 (três) meses, tornar regulares as transferências dos recursos do PNAE às unidades escolares, em obediência ao art. 8º, § 3º, da Resolução FNDE 26/2013, que diz que a transferência deve ser realizada no prazo máximo de até cinco dias úteis, a contar da efetivação do crédito realizado pelo FNDE;
1.6.1.2. no prazo de 30 dias, adote providências no que diz respeito à oferta de alimentação escolar, de modo a executar regularmente o PNAE, em atenção ao art. 206 da Constituição Federal de 1988, à Lei 11.947/2009 e à Resolução FNDE 26/2013.
25.1.6.	Vale a pena trazer trechos da análise feita na instrução anterior (peça 46, p. 12-13) , sobre o cumprimento desses dispositivos, que acabou por gerar o Acórdão 5.979/2020-TCU-2.ª Câmara (peça 48) , cuja resposta da diligência dele resultante ora se examina:
11.1.3.1. A determinação contida no item 1.6.1.1 supra teve origem no item II.7 do Relatório de Auditoria (peça 2, p. 16-17) , conforme transcrito a seguir:
II.7. As transferências dos recursos do PNAE às unidades escolares, em obediência ao art. 8º, §3º da Resolução FNDE 26/2013 não são realizadas no prazo máximo de até cinco dias úteis, a contar da efetivação do crédito realizado pelo FNDE.
91. Constatou-se, no estado do Tocantins, atraso superior a cinco dias úteis na transferência dos recursos do FNDE às unidades escolares, em obediência ao art. 8º, § 3º da Resolução FNDE 26/2013, que diz que a transferência deve ser realizada no prazo máximo de até cinco dias úteis, a contar da efetivação do crédito realizado pelo FNDE.
92. Em reunião com a equipe de auditoria, o setor responsável pela atividade afirmou, verbalmente, que tal fato decorre da quantidade de escolas estaduais e da sistemática de processamento na qual atua além da Seduc/TO, a Secretaria de Fazenda do Estado.
93. A participação nas operações de transferências dos recursos da Sefaz/TO termina por retardar o repasse no prazo legal previsto, mas que está adotando as medidas administrativas para que o problema seja solucionado. 
94. Nas visitas in loco, os gestores das unidades escolares do estado reclamaram, verbalmente, que o atraso no repasse dos recursos resulta em dificuldades dos gestores em cumprirem compromissos assumidos com os fornecedores contratados.  
95. Assim, propõe-se, com fulcro no art. 250 do Regimento Interno/TCU, determinar à Seduc/TO, para, no prazo de 3 (três) meses, tornar regulares as transferências dos recursos do PNAE às unidades escolares, em obediência ao art. 8º, § 3º, da Resolução FNDE 26/2013 que diz que a transferência deve ser realizada no prazo máximo de até cinco dias úteis, a contar da efetivação do crédito realizado pelo FNDE.
11.1.3.1.1. Com efeito, considerando-se que naquela oportunidade a 'sistemática de processamento na qual atua além da Seduc/TO, a Secretaria de Fazenda do Estado' foi considerada como uma das principais causas para o atraso nos repasses dos recursos do PNAE às unidades escolares, que deveria ocorrer no prazo máximo de até cinco dias úteis, a contar da efetivação do crédito realizado pelo FNDE, entendemos que a sensibilização promovida junto à Secretaria de Estado da Fazenda e Planejamento, que culminou com a edição da Ata do Grupo Executivo para Gestão e Equilíbrio do Gasto Público 028/2019, possa efetivamente ter assegurado um fluxo mais rápido para as transferências dos recursos do PNAE.
11.1.3.1.2. Entretanto, não foi encaminhada em anexo às resposta fornecidas pela Secretaria de Educação, Juventude e Esportes do Estado de Tocantins (peças 26 e 35) , cópia da Ata do Grupo Executivo para Gestão e Equilíbrio do Gasto Público 028/2019, ou de extratos bancários que comprovassem que, a partir da expedição daquela ata, os recursos financeiros do PNAE repassados pelo FNDE estariam sendo transferidos no prazo máximo de cinco dias úteis, a contar da efetivação do crédito realizado por aquela autarquia, às Associações de Apoio às Escolas - AAE/Conselhos Escolares - CE, uma vez que a Secretaria da Educação, Juventude e Esportes do Estado do Tocantins, como Entidade Executora do PNAE, adotou a partir de 1996 a modalidade de gestão descentralizada. 
11.1.3.2. De igual forma, a determinação contida no item 1.6.1.2 reproduzida anteriormente, teve origem no item II.2 do Relatório de Auditoria (peça 2, p. 12-13) , conforme transcrito abaixo:
II.2. Ausência do fornecimento de alimentação escolar na rede estadual de ensino no ano de 2017 e 2018.
57. Constatou-se que, das 18 escolas estaduais visitadas, em 14 houve falta de alimentação escolar nos exercícios de 2017 e 2018.
58. A ausência de alimentação escolar, principalmente nas escolas do interior do Estado, traz em seu bojo um problema social desestruturante do próprio sistema de aprendizagem.
59. Isso porque nas escolas estaduais estudam os alunos da zona rural, que, na maioria das vezes, saem de casa para a escola muito cedo e retornam muito tarde. Tais alunos provém de famílias pobres, sem condições de comprar lanche/almoço. Assim, quando falta alimentação escolar, o aluno da zona rural fica desassistido fisicamente de condições para aprender e passam longo tempo na escola, muitas vezes por mais de 12 horas sem alimentação.
 (...) 
61. Segundo as diretoras das escolas estaduais, os recursos financeiros repassados para as unidades de ensino são insuficientes para a aquisição dos gêneros alimentícios necessários, conforme pode ser comprovado por expedientes encaminhado à Seduc/TO (peças 75 e 76) , bem como por relatos verbais feitos à equipe de fiscalização in loco.
11.1.3.2.1. De fato, considerando-se que naquele relatório a insuficiência dos recursos financeiros repassados foi apontada como uma das principais causas para a ausência de fornecimento de alimentação escolar na rede estadual de ensino no ano de 2017 e em parte de 2018, entendemos que as providências tomadas pela Seduc/TO com vistas a aumentar o valor per capita fornecido pelo tesouro estadual a título de complementação do programa de alimentação escolar, ao longo dos anos de 2017 a 2019, conforme demonstrado no quadros constantes do item 11.1.2.4 e do Anexo I desta instrução, conjugadas com as providências tomadas para o atendimento ao item 1.6.1.1 do Acórdão 2.521/2019-TCU-2.ª Câmara, de 16/4/2019, possibilitarão, além do aumento da disponibilidade de recursos financeiros para a alimentação escolar, a tempestividade na transferência dos recursos federais recebidos pelo estado para as suas unidades escolares, fazendo com que os contratos de fornecimento de alimentos sejam honrados pontualmente junto aos respectivos fornecedores, evitando-se, assim, a descontinuidade ou a irregularidade no fornecimento da alimentação escolar aos alunos durante o período letivo. 
11.1.4. Antes, porém, de considerarmos devidamente cumprido o item 1.6.1 (subitens 1.6.1.1 e 1.6.1.2) , entendemos que, preliminarmente, deva ser realizada diligência junto à Secretaria Estadual de Educação do Tocantins, a fim de que seja encaminhada cópia da Ata do Grupo Executivo para Gestão e Equilíbrio do Gasto Público 028/2019, assim como de extratos bancários que comprovem que, a partir da edição daquela ata, recursos financeiros do PNAE repassados pelo FNDE estariam sendo transferidos pelo estado no prazo máximo de cinco dias úteis, a contar da efetivação do crédito realizado por aquela autarquia, às Associações de Apoio às Escolas - AAE/Conselhos Escolares - CE, uma vez que a Secretaria da Educação, Juventude e Esportes do Estado do Tocantins, como Entidade Executora do PNAE, adotou - a partir de 1996 - a modalidade de gestão descentralizada.
25.1.7.	Assim, dos novos elementos apresentados pela Secretaria Estadual de Educação do Tocantins (peças 67 a 84) , observa-se a presença da mencionada Ata do Grupo Executivo para Gestão e Equilíbrio do Gasto Público - N.º 028/2019 (peça 73) , requerida na última diligência, que dispõe, textualmente, da seguinte forma:
O Presidente do Grupo Executivo para Gestão e Equilíbrio do Gasto Público, definiu na Secretaria Executiva do Planejamento e Orçamento, às nove horas da manhã, do dia vinte e sete de junho do ano de dois mil e dezenove, que ficarão isentos de serem encaminhados para Análise do Grupo Executivo as despesas com Programa Nacional de Alimentação Escolar nas escolas que atendem alunos matriculados, inclusive para efeito de pagamento direto pelo órgão. Ficou definido que na próxima reunião do Grupo Executivo para Gestão e Equilíbrio do Gasto Público, na Secretaria Executiva de Planejamento e Orçamento, o tema será referendado pelos demais membros do Grupo, sendo lavrado a presente ata assinada pelo Presidente do Grupo Executivo. (grifos nossos) .
25.1.8.	A partir do confronto entre os extratos bancários (peças 68 a 72) e o demonstrativo apresentado pela Secretária de Educação, Juventude e Esportes do Estado do Tocantins, Sra. Adriana da Costa Pereira Aguiar, no bojo de sua resposta (peça 67) , produzimos o novo demonstrativo, suprimido de informações repetidas e acrescido de três novas colunas que indicam a data do efetivo crédito dos recursos do FNDE na conta, o número de dias transcorridos entre esse crédito na conta específica do PNAE e os débitos processados naquela conta, supostamente resultantes da transferências de valores para as contas das Associações de Apoio às Escolas - AAE/Conselhos Escolares - CE, das unidades escolares do estado (gestão descentralizada dos recursos do PNAE) , e a localização do extrato correspondente nesses autos:
	DATA DE PAGAMENTO DOS REPASSES DO PNAE/2019

	FNDE - PROCESSO 1237/2019

	LIBERAÇÃO NO SITE DO FNDE DOS RECURSOS
	DATA DO CRÉDITO NA CONTA
	PARCELA
	DATA DE PAGAMENTO
	DIAS TRANSCOR.
	LOCALIZAÇÃO

	5/6/2019
	6/6/2019
	5.ª
	28/6/2019
	22
	Peça 74 

	5/6/2019
	6/6/5019
	1.ª, 2.ª, 3.ª Mais Educação
6.ª
	12/7/2019
	36
	Peças 74 e 75 

	3/7/2019
	4/7/2019
	4.ª Mais Educação
7.ª
	12/7/2019
	8
	Peça 75

	6/8/2019
	7/8/2019
	5.ª Mais Educação
	9/8/2019
	2
	Peça 76

	8/8/2019
	9/8/2020
	3.ª a 7.ª FOMENTO MÉDIO INTEGRAL
	15/8/2019
	6
	Peça 76

	3/9/2019
	4/9/2019
	8.ª
	9/9/2019
	5
	Peça 77

		4/9/2019
	8.ª FOMENTO MÉDIO INTEGRAL
	6/9/2019
	2
	Peça 77

		4/9/2019
	6.ª Mais Educação 
	10/9/2019
 (OB Cancelada) 
	6
	Peça 77 

	4/10/2019
 (O extrato de outubro de 2019 não foi juntado, no lugar consta o extrato de outubro de 2020, peça 78) 
	?
	Diferença do Ciclo 2018/2019 - 1ª a 5ª parcela do Mais Educação
	10/10/2019
	6
	?

		?
	7ª Mais Educação 
	10/10/2019
	6
	?

		?
	9ª 
	9/10/2019
	5
	?

		?
	9ª EMTI 
	9/10/2019
	5
	?

	8/11/2019
	11/11/2019
	10ª 
	13/11/2019
	2
	Peça 79

		11/11/2019
	10ª EMTI 
	13/11/2019
	2
	Peça 79

		11/11/2019
	8ª Mais Educação
	13/11/2019
	2
	Peça 79

	DATA DE PAGAMENTO DOS REPASSES DO PNAE/2020

	FNDE - PROCESSO 4546/2020

	LIBERAÇÃO NO SITE DO FNDE DOS RECURSOS
	DATA DO CRÉDITO NA CONTA
	PARCELA
	DATA DE PAGAMENTO
	DIAS TRANSCOR.
	LOCALIZAÇÃO

	17/2/2020 
	18/2/2020
	1ª FNDE 
	20/2/2020 
	2
	Peça 82

	4/6/2020 
	4/6/2020
	1ª EMTI 
	5/3/2020
	-
	Peça 69

	11 e 12/3/2020 
	10 e 12/3/2020
	2ª 
	13/3/2020
	2 e 1 
	Peça 83

	4/6/2020 
	04/6/2020
	2ª EMTI 
	13/3/2020
	-
	Peça 69

	02/02/2020
 (Esta data não foi encontrada no extrato de fevereiro de 2020 - peça 82) . Acreditamos que houve um erro e a data correta seria 2/4/2020.
	03/04/2020
Consta do extrato de abril de 2020, um crédito nessa data (peça 84) 
	3ª 
	07/04/2020
	4
	84

	4/6/2020
	4/6/2020
	3ª EMTI 
	7/4/2020
	-
	Peça 69

	27/4/2020 
	28/4/2020
	4ª 
	5/5/2020
	7
	Peças 84 e 68

	4/6/2020 
	4/6/2020
	4ª EMTI 
	5/5/2020
	-
	Peça 69

	29/5/2020
 (Esta data não foi encontrada no extrato de maio de 2020 - peça 68) 
	?
	5ª 
	14/10/2020
 (Esta data não foi encontrada no extrato de outubro de 2020 - peça 78) 
	?
	Peça 68 e 78

	4/6/2020
		5.ª EMTI
	14/10/2020
	-
	Peça 69

	29/5/2020
 (Esta data não foi encontrada no extrato de maio de 2020 - peça 68) 
	?
	5.ª
	9/10/2020
 (Esta data não foi encontrada no extrato de outubro de 2020 - peça 78) 
		Peça 68 e 78

	4/6/2020 
	4/6/2020
	5ª EMTI 
	9/10/2020 
	-
	Peça 69

	2/7/2020
	3/7/2020
	6ª 
	6/8/2020
	33
	Peça 70

	2/7/2020
	3/7/2020
	6ª EMTI 
	6/8/2020
	33
	Peça 70

	4/8/2020 
	5/8/2020
	7ª 
	23/9/2020
	48
	Peças 71 e 72

	4/8/2020 
	5/8/2020
	7ª EMTI
	23/9/2020
	48
	Peças 71 e 72

	1 e 2/09/2020 
	2 e 3/09/2020
	8ª 
	9/10/2020
	37
	Peças 72 e 78

	1 e 2/09/2020 
	2 e 3/09/2020
	8ª EMTI 
	9/10/2020
	37
	Peças 72 e 78

	1 e 7/10/2020
	2 e 8/10/2020
	9ª 
	3/11/2020
	30
	Peça 78

	1 e 7/10/2020
	2 e 8/10/2020
	9ª EMTI 
	3/11/2020
	30
	Peça 78

25.1.9.	Da análise desse quadro demonstrativo (2019/2020) , percebe-se que, no exercício de 2019, após a emissão da Ata do Grupo Executivo para Gestão e Equilíbrio do Gasto Público - N.º 028/2019 (peça 73) , ocorrida em 27/6/2019, o tempo decorrido entre o crédito efetivado pelo FNDE na conta específica do PNAE do estado do Tocantins e os débitos processados naquela conta, com vistas à transferência de valores para as contas das unidades escolares do estado, aproximou-se muito do prazo máximo de 5 (cinco) úteis estabelecido art. 8º, § 3º, da Resolução FNDE 26/2013.
25.1.10.	Essa tendência permaneceu no exercício de 2020 até o mês de julho, sendo que a partir daquele mês, esse prazo para a transferência dos recursos do PNAE, da conta específica do estado, para as contas das unidades escolares, chegou a extrapolar trinta dias, desobedecendo, assim, ao disposto no art. 8.º, §3.º, da Resolução FNDE 26/2013.
25.1.11.	A Secretária da SEDUC/TO justificou esse atraso nas transferências às escolas por conta da pandemia do Covid-19, e, com isso, a suspensão das aulas presenciais. Com efeito, compulsando o painel Coronavírus do Ministério da Saúde, verificamos que o pico da pandemia em nosso país, no ano de 2020, correspondeu ao mês de julho, o que pode ter resultado nesses atrasos equivalentes a um mês ou mais. 
25.1.12.	Entretanto, segundo aquela responsável, tais atrasos não teriam repercutido na distribuição dos kits alimentação, uma vez que essa distribuição teria sido financiada com recursos do tesouro estadual, sendo que as unidades escolares estariam com recursos acumulados na conta do programa para a aquisição dos gêneros alimentícios quando do retorno às aulas presenciais.
25.1.13.	Sobre os dados em negrito no referido demonstrativo, que representariam recursos referentes ao Programa de Fomento às Escolas de Ensino Médio em Tempo Integral (EMTI) , foi informado pela gestora que esses recursos teriam sido repassados pelo FNDE somente em 4/6/2020 e que, antes disso, o próprio estado estaria bancando as escolas com os seus respectivos recursos, o que explicaria o fato de a data de pagamento ser inferior à data de liberação do recurso, com exceção da 5.ª EMTI.
25.1.14	Diante, pois, das providências tomadas pela SEDUC/TO, anunciadas no âmbito da instrução anterior (peça 46) , a exemplo do aumento do valor per capita fornecido pelo tesouro estadual a título de complementação do programa de alimentação escolar, ao longo dos anos de 2017 a 2019 (quadros constantes do item 11.1.2.4 e do Anexo I daquela instrução) , conjugada com a emissão da Ata do Grupo Executivo para Gestão e Equilíbrio do Gasto Público - N.º 028/2019 (peça 73) , ocorrida em 27/6/2019, e com os elementos comprobatórios ora apresentados, baseados em extratos bancários, entendemos que houve o cumprimento do item 1.6.1, e respectivos subitens (1.6.1.1 e 1.6.1.2) , do Acórdão 2.521/2019-TCU-2.ª Câmara, visto que tais medidas possibilitarão, além do aumento da disponibilidade de recursos financeiros para a alimentação escolar, a tempestividade na transferência dos recursos federais recebidos pelo estado para as suas unidades escolares, fazendo com que os contratos de fornecimento de alimentos sejam honrados pontualmente junto aos respectivos fornecedores, evitando-se, assim, a descontinuidade ou a irregularidade no fornecimento da alimentação escolar aos alunos durante o período letivo.
25.2.	Resposta fornecida pela Prefeitura Municipal de Centenário/TO (peça 57) .
25.2.1.	Em resposta ao Ofício 28704/2020-TCU/Seproc, de 11/6/2020 (peça 49) , que encaminhou os Acórdão 2521/2019-TCU-Segunda Câmara (peça 5) e 5.979/2020-TCU-2.ª Câmara (peça 48) , a Prefeitura Municipal de Centenário/TO apresentou o Ofício N.º 064/2020, de 23/7/2020 (peça 57) , que contém a sua manifestação quanto ao cumprimento do item 1.6.2 do primeiro acórdão mencionado, após o Pregão Presencial 51/2019 ter findado como deserto.
25.2.2.	O então Prefeito Municipal de Centenário, Sr. Wesley da Silva Lima, lembrou, conforme relatado no anexo do Ofício 112/2019, de 17/7/2019 (peça 22 e 23) , apresentado anteriormente como resposta ao Ofício 0252/TCU/SecexEducação, de 2/5/2019 (peça 8) , que antes mesmo da edição do Acórdão 2521/2019-TCU-Segunda Câmara, de 16/4/2019 (peça 5) , já havia tomado providências visando o cumprimento da determinação em tela, mediante a contratação (Contrato 08/2019) , em 19/2/2019, da nutricionista Sra. Viviane Ferreira dos Santos, que se deu por meio do pregão presencial 03/2019.
25.2.3.	Ocorreu que, conforme novamente informado pelo ora responsável, a contratada desistiu do contrato em 18/6/2019, sob aviso prévio de 30 dias. 
25.2.4.	Aquele prefeito mais uma vez acrescentou que o município, naquele ínterim, prontamente inteirado de sua responsabilidade, providenciou, por meio do Diário Oficial do município de Centenário/TO n.º 382, aviso de licitação pública, tipo pregão presencial, para contratação de 'Serviço de Assessoria na elaboração de Cardápio da Merenda Escolar das Escolas da Rede Municipal de Ensino, acompanhamento do conselho do Fundeb, Conselho de Alimentação Escolar, capacitação para as merendeiras e respectivo Conselho Municipal de Educação', em cumprimento à legislação junto ao Ministério da Educação (MEC) e ao Fundo Nacional de Educação (FNDE) .
25.2.5.	Salientou que o pregão presencial 23/2019 e 51/2019 restaram desertos, sendo a última ata, inclusive, publicada em 10/2/2020.
25.2.6.	Acrescentou que pelo fato de o município de Centenário/TO ser de pequeno porte, e com dificuldades de acesso, isso resultou na baixa procura por licitantes.
25.2.7.	Por último informou que aquela municipalidade estuda a realização de novo procedimento público, para viabilizar a contratação de Nutricionista ante as inúmeras quantidades de tentativas licitatórias desertas.
Nossa Análise:
25.2.8.	Constata-se de pronto que os argumentos ora apresentados pelo então Prefeito de Centenário/TO são basicamente idênticos aos já apresentados anteriormente, e analisados no âmbito da instrução de peça 46 (subitens 11.2.1.9 a 11.2.1.16) .
25.2.9.	Embora o então prefeito de Centenário, Sr. Wesley da Silva Lima, tenha afirmado, em 23/7/2020, que aquela municipalidade estava estudando a realização de novo procedimento público, para viabilizar a contratação de nutricionista ante as inúmeras quantidades de tentativas licitatórias desertas, verificou-se, com base em consulta efetuada junto ao site daquela prefeitura (https://centenario.megasofttransparencia.com.br/contratos-convenios-e-licitacoes/procedimento-licitatorio que, desde o Pregão Presencial 51/2019, que restou deserto, nos termos da última ata publicada em 21/2/2020 (peça 87, p. 5) , não se tem notícia de qualquer providência tomada pela Prefeitura Municipal de Centenário com vistas à contratação de nutricionista para trabalhar com a alimentação escolar naquele município.
25.2.10.	Dessa forma, considerando-se que a resposta daquele prefeito foi emitida em 23/7/2020 e que, em 1/1/2021, iniciou-se uma nova gestão naquele município, presidida pelo atual Prefeito Focilides Carvalho Silva, entendemos que nova diligência deverá ser feita junto aquele município, com o objetivo de dar cumprimento à determinação contida no item 1.6.2 do Acórdão 2.521/2019-TCU-2.ª Câmara, e no item 1.6.1.2 do Acórdão 5.979/2020-TCU-2.ª Câmara.
26.	Com relação ao município de Monte Santo do Tocantins/TO, tendo em vista que não se verificou no âmbito deste processo o atendimento ao Ofício 28705/2020-TCU/Seproc, de 11/6/2020 (peça 50) , reiterado pelo Ofício 47883/2020-TCU/Seproc, de 4/9/2020 (peça 59) , para que o referido município encaminhasse documentação idônea evidenciando a contratação de nutricionistas para atuar no PNAE daquele município, ou seja, que comprovasse o cumprimento do subitem 1.6.2 do Acórdão 2521/2019-TCU-Segunda Câmara, de 16/4/2019, nos termos do que determinou o item 1.6.1.3 do Acórdão 5.979/2020-TCU-2.ª Câmara, entendemos que deva ser fixado o prazo improrrogável de quinze dias para o atendimento do Ofício de diligência 47883-TCU/Seproc, de 4/9/2020, que requer o cumprimento do subitem 1.6.2 do Acórdão 2.521/2019-TCU-2.ª Câmara, assim como do item 1.6.1.3 do Acórdão 5.979/2020-TCU-2.ª Câmara, sem prejuízo de que seja informado que um novo descumprimento da diligência ou das determinações ora monitoradas no prazo fixado, sem motivo justificado, sujeitará o responsável à aplicação da multa prevista no art. 58, inciso IV, da Lei 8.443/1992, a qual prescinde de realização de prévia audiência, nos termos do art. 268, §3.º, do Regimento Interno do TCU.
27.	Já no tocante ao município de Recursolândia/TO, tendo em vista que também não se verificou o atendimento nestes autos ao Ofício 28706/2020-TCU/Seproc, de 11/6/2020 (peça 52) , dando notícia da prolação do Acórdão 5.979/2020-TCU-2.ª Câmara, que em seu item 1.6.2 fixou o prazo improrrogável de quinze dias, a contar da ciência daquela deliberação, para que aquele município atendesse ao Ofício de diligência 1240/2019-TCU/SecexEducação, de 17/9/2019 (peça 30) , que requeria o cumprimento do subitem 1.6.2 do Acórdão 2521/2019-TCU-Segunda Câmara (peça 5) , entendemos que deva ser aplicada a multa prevista no art. 58, §1.º, da Lei 8.443/1992, a qual prescinde de realização de audiência prévia, nos termos do art. 268, inciso VII, e §3.º, do Regimento Interno do TCU, à então Prefeita Municipal de Recursolândia/TO, Sra. Nadi Pinheiro de Souza Teixeira, CPF XXX.185.481-XX, no período de 2017 a 2020, considerando-se que à época do recebimento do ofício em referência, ocorrido em 26/6/2020 (peça 58) , ela era a responsável por aquela prefeitura.
27.1.	Nesse sentido e com o objetivo de que o município de Recursolândia/TO cumpra em definitivo a determinação contida subitem 1.6.2 do Acórdão 2521/2019-TCU-Segunda Câmara (peça 5) , propõe-se, ainda, a fixação de um prazo improrrogável de quinze dias para que o seu atual representante, Sr. Carlos Vinícius Barbosa da Silva, CPF XXX.779.161-XX, atenda ao Ofício de diligência 1240/2019-TCU/SecexEducação, de 17/9/2019 (peça 30) , que requer o cumprimento do subitem 1.6.2 do Acórdão 2521/2019-TCU-Segunda Câmara (peça 5) , sem prejuízo de que lhe seja informado que um novo descumprimento da diligência ou das determinações ora monitoradas no prazo fixado, sem motivo justificado, sujeitará o responsável à aplicação da multa prevista no art. 58, inciso IV, da Lei 8.443/1992, a qual prescinde de realização de prévia audiência, nos termos do art. 268, §3º, do Regimento Interno do TCU.
CONCLUSÃO
28.	Da análise da documentação complementar encaminhada pela Secretaria da Educação, Juventude e Esportes do Estado de Tocantins (peças 67 a 84) , verificou-se que esta demonstrou ter adotado providências com vistas ao atendimento da determinação contida no item 1.6.1 (subitens 1.6.1.1 e 1.6.1.2) do Acórdão 2521/2019-TCU-Segunda Câmara, de 16/4/2019 (Item 25.1 e respectivos subitens desta instrução) . 
29.	No que diz respeito à análise da resposta do município de Centenário/TO (peça 57) à diligência complementar deste Tribunal, verificou-se que desde a realização do Pregão Presencial 51/2019, que restou deserto, nos termos da última ata publicada em 21/2/2020 (peça 87) , não se tem notícia de qualquer providência tomada por aquela prefeitura com vistas à contratação de nutricionista para trabalhar com a alimentação escolar naquele município (Itens 25.2.8 e 25.2.9 desta instrução) .
29.1.	Nesse sentido, e considerando-se que em 1/1/2021 iniciou-se uma nova gestão naquele município, presidida pelo atual Prefeito Focilides Carvalho Silva, entendemos que nova diligência deverá ser feita junto àquela prefeitura, com o objetivo de dar cumprimento à determinação contida no item 1.6.2 do Acórdão 2.521/2019-TCU-2.ª Câmara, e no item 1.6.1.2 do Acórdão 5.979/2020-TCU-2.ª Câmara (Item 25.2.10 desta instrução) .
30.	No que se refere ao município de Monte Santo do Tocantins/TO, como não se verificou nestes autos o atendimento aos ofícios de diligência e de reiteração de diligência deste Tribunal (peças 50 e 59) , propõe-se que deva ser fixado o prazo improrrogável de quinze dias para o atendimento do Ofício de reiteração de diligência 47883/2020-TCU/Seproc, de 4/9/2020 (peça 59) , que requer o cumprimento do subitem 1.6.2 do Acórdão 2.521/2019-TCU-2.ª Câmara, assim como do item 1.6.1.3 do Acórdão 5.979/2020-TCU-2.ª Câmara, sem prejuízo de que seja informado que um novo descumprimento da diligência ou das determinações ora monitoradas no prazo fixado, sem motivo justificado, sujeitará o responsável à aplicação da multa prevista no art. 58, inciso IV, da Lei 8.443/1992, a qual prescinde de realização de prévia audiência, nos termos do art. 268, §3.º, do Regimento Interno do TCU (Item 26 desta instrução) . 
31.	E, por fim, no tocante ao município de Recursolândia/TO, que não apresentou nenhuma resposta ao ofício 28706/2020-TCU/Seproc (peça 52) que a notificou acerca da prolação do Acórdão 5.979/2020-TCU-2.ª Câmara, que em seu item 1.6.2 fixou o prazo improrrogável de quinze dias, a contar da ciência daquela deliberação, para que aquele município atendesse ao ofício de diligência 1240/2019-TCU/SecexEducação, de 17/9/2019 (peça 30) , que requeria o cumprimento do subitem 1.6.2 do Acórdão 2521/2019-TCU-Segunda Câmara (peça 5) , propõe-se a aplicação da multa prevista no art. 58, §1.º, da Lei 8.443/1992, a qual prescinde de realização de audiência prévia, nos termos do art. 268, §3.º, do Regimento Interno do TCU, à então Prefeita Municipal de Recursolândia/TO, Sra. Nadi Pinheiro de Souza Teixeira, CPF XXX.185.481-XX, considerando-se que à época do recebimento do ofício em referência, ocorrido em 26/6/2020 (peça 58) , ela era a responsável por aquela prefeitura (Item 27 desta instrução) .
31.1.	Na mesma linha, e com o objetivo de que o município de Recursolândia/TO cumpra em definitivo a determinação contida subitem 1.6.2 do Acórdão 2521/2019-TCU-Segunda Câmara (peça 5) , propõe-se a fixação de um prazo improrrogável de quinze dias para que o atual representante daquele município, o Sr. Sr. Carlos Vinícius Barbosa da Silva, CPFXXX.779.161-XX, atenda ao ofício de diligência 1240/2019-TCU/SecexEducação, de 17/9/2019 (peça 30) , que requer o cumprimento do subitem 1.6.2 do Acórdão 2521/2019-TCU-Segunda Câmara (peça 5) , sem prejuízo de que lhe seja informado que um novo descumprimento da diligência ou das determinações ora monitoradas no prazo fixado, sem motivo justificado, sujeitará o responsável à aplicação da multa prevista no art. 58, inciso IV, da Lei 8.443/1992, a qual prescinde de realização de prévia audiência, nos termos do art. 268, §3º, do Regimento Interno do TCU (Item 27.1 desta instrução) . 
PROPOSTA DE ENCAMINHAMENTO
32.	Diante do exposto, submetemos os autos à consideração superior, propondo:
32.1.	considerar cumprida a determinação contida no item 1.6.1 (subitens 1.6.1.1 e 1.6.1.2) do Acórdão 2521/2019-TCU-Segunda Câmara, de 16/4/2019, pela Secretaria da Educação, Juventude e Esportes do Estado do Tocantins (Seduc/TO) ;
32.2.	aplicar à Sra. Nadi Pinheiro de Souza Teixeira, CPF XXX.185.481-XX, então Prefeita do município de Recursolândia/TO, no período de 2017 a 2020, a multa prevista no art. 58, inciso IV, da Lei 8.443/1992, em razão de descumprimento de determinações e de diligência, fixando-lhe o prazo de quinze dias, a contar da notificação, para que comprove, perante o Tribunal (art. 214, III, 'a', do RI/TCU) , o recolhimento da dívida aos cofres do Tesouro Nacional, atualizada monetariamente desde a data do presente acórdão até a do efetivo recolhimento, se for paga após o vencimento, na forma da legislação em vigor;
32.3.	autorizar, desde logo, a cobrança judicial da dívida, nos termos do art. 28, II, da Lei 8.443/1992, caso não atendida a notificação;
32.4.	fixar o prazo improrrogável de quinze dias para que o município de Recursolândia/TO atenda ao ofício de diligência 1240/2019-TCU/SecexEducação, de 17/9/2019, que requer o cumprimento do subitem 1.6.2 do Acórdão 2521/2019-TCU-Segunda Câmara, sem prejuízo de que lhe seja informado que um novo descumprimento da diligência ou das determinações ora monitoradas no prazo fixado, sem motivo justificado, sujeitará o responsável à aplicação da multa prevista no art. 58, inciso IV, da Lei 8.443/1992, a qual prescinde de realização de prévia audiência, nos termos do art. 268, §3º, do Regimento Interno do TCU;
32.5.	fixar o prazo improrrogável de quinze dias para que o município de Monte Santo do Tocantins/TO atenda ao ofício de reiteração de diligência 47883/2020-TCU/Seproc, de 4/9/2020, que requer o cumprimento do subitem 1.6.2 do Acórdão 2.521/2019-TCU-2.ª Câmara, assim como do item 1.6.1.3 do Acórdão 5.979/2020-TCU-2.ª Câmara, sem prejuízo de que lhe seja informado que um novo descumprimento da diligência ou das determinações ora monitoradas no prazo fixado, sem motivo justificado, sujeitará o responsável à aplicação da multa prevista no art. 58, inciso IV, da Lei 8.443/1992, a qual prescinde de realização de prévia audiência, nos termos do art. 268, §3.º, do Regimento Interno do TCU; 
32.6.	realizar diligência, com fundamento no art. 41, IV, da Lei nº 8.443/92 c/c os artigos 157, 243 e 254, 'caput', do Regimento Interno/TCU, junto ao município de Centenário/TO, para que, no prazo de quinze dias, informe as providências tomadas para a contratação de nutricionistas para atuar no PNAE, em atendimento ao item 1.6.2 do Acórdão 2521/2019-TCU-Segunda Câmara, de 16/4/2019, após o Pregão Presencial 51/2019 (Número de Protocolo 1741) , constituído para essa finalidade, ter ficado deserto; e
32.7.	anexar aos ofícios a serem encaminhados aos municípios de Centenário/TO, Monte Santo do Tocantins/TO e Recursolândia/TO, cópia do Acórdão 2.521/2019-TCU-2.ª Câmara (peça 5) , do Acórdão 5.979/2020-TCU-2.ª Câmara (peça 48) e da presente instrução (peça 88) ." (grifos no original) .
É o Relatório.

8.1. Rogério Augusto Magno de Macedo Mendonça (OAB/TO 4.087B), procurador do Prefeito Municipal de Monte Santo do Tocantins/TO, Cleodson Aparecido de Souza (peça 41);
8.2. Markes Cristiana Oliveira dos Santos (OAB/BA 49.210), procuradora da Secretaria de Estado da Educação Juventude e Esportes do Tocantins (peças 63 e 64).

Não atuou.

RELATÓRIO DE AUDITORIA COM OBJETIVO DE VERIFICAR A GESTÃO DOS RECURSOS REPASSADOS PELO FUNDO NACIONAL DE DESENVOLVIMENTO DA EDUCAÇÃO (FNDE), NO ÂMBITO DO PROGRAMA NACIONAL DE ALIMENTAÇÃO ESCOLAR (PNAE), AO GOVERNO DO ESTADO DO TOCANTINS E MUNICÍPIOS, NO EXERCÍCIO DE 2017 E PARTE DE 2018. ACÓRDÃO 2.521/2019-TCU-2ª CÂMARA. DETERMINAÇÕES. RECOMENDAÇÕES. CIÊNCIA. MONITORAMENTO. DETERMINAÇÃO CUMPRIDA PELA SEDUC/TO. DESCUMPRIMENTO DA DETERMINAÇÃO DO TCU. NÃO ATENDIMENTO À DILIGÊNCIA DO TCU. MULTA. FIXAÇÃO DE PRAZO IMPRORROGÁVEL PARA ATENDIMENTO DE DILIGÊNCIA E DECISÃO DO TRIBUNAL.

MONITORAMENTO (MON)

Secretaria de Controle Externo da Educação, da Cultura e do Desporto (SecexEducação).

Trata-se de Monitoramento do Acórdão 2.521/2019-TCU-2.ª Câmara (peça 5) , proferido em Relatório de Auditoria de Conformidade (TC Processo 020.246/2018-8) realizada com o objetivo de verificar a gestão dos recursos repassados pelo Fundo Nacional de Desenvolvimento da Educação (FNDE) , no âmbito do Programa Nacional de Alimentação Escolar (PNAE) , ao Governo do Estado do Tocantins e municípios, no exercício de 2017 e parte do exercício de 2018.
2.	Como visto no relatório precedente, a 2ª Câmara do TCU prolatou o aludido Acórdão 2.521/2019 que em seu item 1.6.1, e respectivos subitens (1.6.1.1 e 1.6.1.2) , efetuou determinações à Secretaria Estadual de Educação do Tocantins; em seu item 1.6.2 efetuou determinações aos municípios de Centenário, Monte Santo e Recursolândia; em seu item 1.6.3 teceu algumas recomendações à referida Secretaria Estadual de Educação no Tocantins (subitens 1.6.3.1 e 1.6.3.2) ; em seu item 1.6.4 deu ciência à Secretaria Estadual de Educação do Tocantins sobre a existência de falhas, para que fossem adotadas medidas internas que prevenissem a ocorrência de outras semelhantes (subitens 1.6.4.1, 1.6.4.2 e 1.6.4.3) ; em seu item 1.6.5 deu ciência às secretarias municipais de educação dos municípios do Estado de Tocantins e aos respectivos CAEs sobre a existência de falhas, para que fossem adotadas medidas internas que prevenissem a ocorrência de outras semelhantes (subitens 1.6.5.1 e 1.6.5.2) ; deu ciência às secretarias municipais de educação dos municípios do Estado de Tocantins sobre a falta de garantia da infraestrutura necessária à plena execução das atividades de competência do CAE (item 1.6.6) ; e deu ciência, em seu item 1.6.7, à Secretaria Estadual de Educação do Estado de Tocantins e às secretarias municipais de educação dos municípios do Estado de Tocantins sobre a existência de falhas, para que fossem adotadas medidas internas que prevenissem a ocorrência de outras semelhantes (subitens 1.6.7.1 a 1.6.7.11) .
3.	Pela pertinência, transcrevo a seguir os itens das determinações constante da referida deliberação:
1.6.1. Determinar à Secretaria Estadual de Educação do Tocantins, com fundamento no art. 43, inciso I, da Lei 8.443/1992, e art. 250, inciso II, do Regimento Interno do TCU, que adote providências com vistas a:
1.6.1.1. no prazo de 3 (três) meses, tornar regulares as transferências dos recursos do PNAE às unidades escolares, em obediência ao art. 8º, § 3º, da Resolução FNDE 26/2013, que diz que a transferência deve ser realizada no prazo máximo de até cinco dias úteis, a contar da efetivação do crédito realizado pelo FNDE;
1.6.1.2. no prazo de 30 dias, adote providências no que diz respeito à oferta de alimentação escolar, de modo a executar regularmente o PNAE, em atenção ao art. 206 da Constituição Federal de 1988, à Lei 11.947/2009 e à Resolução FNDE 26/2013;
1.6.2. Determinar aos municípios de Centenário, Monte Santo e Recursolândia, com fulcro no art. 250, inciso II, do Regimento Interno do TCU, que, no prazo de 60 dias, adotem medidas com vistas a contratar nutricionistas para atuar no PNAE, em cumprimento à Lei 11.947, de 16 de junho de 2009, e ao art. 12 da Resolução CD/FNDE 26, de 17 de junho de 2013;
4.	Ainda no âmbito do processo de auditoria (TC Processo 020.246/2018-8) , ao analisar pedido de prorrogação de prazo formulado por Adriana da Costa Pereira Aguiar, Secretária de Estado da Educação, Juventude e Esportes de Tocantins, o Tribunal decidiu, consoante Acórdão 8305/2019-TCU-Segunda Câmara (peça 110 do TC Processo 020.246/2018-8 e 27 dos presentes autos) , in verbis:
1.6.1. prorrogar os prazos para cumprimento das determinações direcionadas à Secretaria Estadual de Educação de Tocantins, para até 31/7/2019 e 27/9/2019, em relação, respectivamente, aos subitens 1.6.1.2 e 1.6.1.1 do Acórdão 2.521/2019-TCU-2ªCâmara. 
1.6.2. diligenciar a Secretaria de Estado da Educação, Juventude e Esportes do Estado de Tocantins, para que, no prazo de quinze dias, com fulcro no art. 157 do Regimento Interno do TCU, apresente informações quanto ao cumprimento da determinação contida no subitem 1.6.1.2 do Acórdão 2.521/2019-TCU-2ªCâmara.
1.6.3. diligenciar os Municípios de Monte Santo/TO e Recursolândia/TO, para que, no prazo de quinze dias, com fulcro no art. 157 do Regimento Interno do TCU, apresente informações quanto ao cumprimento da determinação contida no subitem 1.6.2 do Acórdão 2.521/2019-TCU-2ªCâmara.
5.	No âmbito deste processo de monitoramento (TC Processo 017.011/2020-5) , ao analisar as respostas apresentadas pela Secretaria de Educação, Juventude e Esportes do Estado do Tocantins e pelas Prefeituras Municipais de Centenário/TO e Monte Santo do Tocantins/TO, a Secretaria de Controle Externo da Educação, da Cultura e do Desporto (SecexEducação) concluiu, consoante instrução de peça 46, in verbis:
12.		Da análise da documentação encaminhada pela Secretaria da Educação, Juventude e Esportes do Estado de Tocantins (peças 26 e 35) , verificou-se que esta demonstrou ter adotado providências com vistas ao atendimento da determinação contida no item 1.6.1 (subitens 1.6.1.1 e 1.6.1.2) do Acórdão 2521/2019-TCU-Segunda Câmara, de 16/4/2019 (Itens 11.1.3.1.1 e 11.1.3.2.1 desta instrução) .
12.1.	Antes, porém, de se considerar devidamente cumprido o item 1.6.1 (subitens 1.6.1.1 e 1.6.1.2) , entendeu-se que, preliminarmente, deveria ser realizada diligência junto à Secretaria Estadual de Educação do Tocantins, a fim de que fosse encaminhada cópia da Ata do Grupo Executivo para Gestão e Equilíbrio do Gasto Público 028/2019, assim como de extratos bancários que comprovassem que, a partir da edição daquela ata, recursos financeiros do PNAE repassados pelo FNDE estariam sendo transferidos pelo estado no prazo máximo de cinco dias úteis, a contar da efetivação do crédito realizado por aquela autarquia, às Associações de Apoio às Escolas - AAE/Conselhos Escolares - CE, uma vez que aquela Secretaria, como Entidade Executora do PNAE, adotou a partir de 1996 a modalidade de gestão descentralizada (Item 11.1.4 desta instrução) .
13.		Do mesmo modo, da análise da resposta fornecida pela Prefeitura Municipal de Centenário/TO (peças 22 e 23) , verificou-se que antes da edição do Acórdão 2521/2019-TCU-Segunda Câmara, de 16/4/2019, aquela prefeitura vinha envidando esforços com a finalidade de contratar nutricionista para atuar na gestão do PNAE, de modo a dar cumprimento à determinação contida no item 1.6.2 daquele acórdão, sem, contudo, lograr êxito (Itens 11.2.1.11 a 11.2.1.15 desta instrução) . 
13.1.	Nesse sentido, propõe-se a realização de diligência junto àquela prefeitura a fim de se saber sobre as providências tomadas para a contratação de nutricionistas para atuar no PNAE, em atendimento ao item 1.6.2 do Acórdão 2521/2019-TCU-Segunda Câmara, de 16/4/2019, após o Pregão Presencial 51/2019 (Número de Protocolo 1741) , constituído para essa finalidade, ter ficado deserto. (Item 11.2.1.16 desta instrução) .
14.		E, por fim, da análise da resposta fornecida pela Prefeitura Municipal de Monte Santo do Tocantins/TO (peça 41) , em que pese a manifestação apresentada pelo procurador de seu atual prefeito de que houve a contratação de nutricionistas desde o início de sua gestão, em 2017, não foram trazidos aos autos documentos evidenciando o cumprimento do subitem 1.6.2 do Acórdão 2521/2019-TCU-Segunda Câmara, motivo pelo qual também se propõe a realização de diligência visando a sua obtenção (Itens 11.3.1 a 11.3.4 desta instrução) .
15.		Já no tocante à Prefeitura Municipal de Recursolândia/TO, que não apresentou nenhuma resposta aos ofícios de notificação (peça 10) , de diligência (peça 30) e de reiteração de diligência (peça 42) que lhe foram endereçados, propõe-se que seja fixado um prazo improrrogável de quinze dias para o atendimento do Ofício de diligência 1240/2019-TCU/SecexEducação, de 17/9/2019, que requer o cumprimento do subitem 1.6.2 do Acórdão 2.521/2019-TCU-2.ª Câmara, sem prejuízo de que seja informado que um novo descumprimento da diligência ou das determinações ora monitoradas no prazo fixado, sem motivo justificado, sujeitará o responsável à aplicação da multa prevista no art. 58, inciso IV, da Lei 8.443/1992, a qual prescinde de realização de prévia audiência, nos termos do art. 268, §3.º, do Regimento Interno do TCU (Item 10.6 desta instrução) .
6.	Diante dessas conclusões, o Tribunal, por meio do Acórdão 5979/2020-TCU-Segunda Câmara (peça 48) , decidiu:
1.6.1. Realizar diligência, com fundamento no art. 41, inciso IV, da Lei nº 8.443/92 c/c os artigos 157, 243 e 254, caput, do Regimento Interno do TCU, junto:
1.6.1.1. à Secretaria da Educação, Juventude e Esportes do Estado do Tocantins (Seduc/TO) , objetivando-se a comprovação do cumprimento do item 1.6.1 (subitens 1.6.1.1 e 1.6.1.2) do Acórdão 2521/2019-TCU-Segunda Câmara, de 16/4/2019, para que, no prazo de quinze dias, seja encaminhada cópia da Ata do Grupo Executivo para Gestão e Equilíbrio do Gasto Público 028/2019, assim como de extratos bancários que evidenciem que, a partir da edição daquela ata, recursos financeiros do PNAE repassados pelo FNDE estariam sendo transferidos pelo estado no prazo máximo de cinco dias úteis, a contar da efetivação do crédito realizado por aquela autarquia, às Associações de Apoio às Escolas - AAE/Conselhos Escolares - CE, uma vez que aquela Secretaria, como Entidade Executora do PNAE, adotou, a partir de 1996, a modalidade de gestão descentralizada;
1.6.1.2. ao Município de Centenário/TO, para que, no prazo de quinze dias, informe as providências tomadas para a contratação de nutricionistas para atuar no PNAE, em atendimento ao item 1.6.2 do Acórdão 2521/2019-TCU-Segunda Câmara, de 16/4/2019, após o Pregão Presencial 51/2019 (Número de Protocolo 1741) , constituído para essa finalidade, ter ficado deserto;
1.6.1.3. ao Município de Monte Santo do Tocantins/TO, para que, no prazo de quinze dias, encaminhe documentação idônea evidenciando a contratação de nutricionistas para atuar no PNAE daquele município, ou seja, que comprove o cumprimento do subitem 1.6.2 do Acórdão 2521/2019-TCU-Segunda Câmara, de 16/4/2019;
1.6.2. Fixar o prazo improrrogável de quinze dias, a contar da ciência desta deliberação, para que o Município de Recursolândia/TO atenda ao Ofício de diligência 1240/2019-TCU/SecexEducação, de 17/9/2019 (peça 30) , que requer o cumprimento do subitem 1.6.2 do Acórdão 2521/2019-TCU-Segunda Câmara (peça 5) , sem prejuízo de que lhe seja informado que um novo descumprimento da diligência ou das determinações ora monitoradas no prazo fixado, sem motivo justificado, sujeitará o responsável à aplicação da multa prevista no art. 58, inciso IV, da Lei 8.443/1992, a qual prescinde de realização de prévia audiência, nos termos do art. 268, §3º, do Regimento Interno do TCU;
1.6.3. Anexar aos ofícios a serem encaminhados à Secretaria de Educação do Estado do Tocantins (Seduc/TO) e aos municípios de Centenário/TO, Monte Santo do Tocantins/TO e Recursolândia/TO, cópia do Acórdão 2521/2019-TCU-Segunda Câmara (peça 5) e da instrução da unidade técnica especializada de peça 46.
7.	Realizadas as devidas notificações, a SecexEducação analisou a documentação complementar apresentada pela Secretaria de Educação, Juventude e Esportes do Estado do Tocantins e verificou que esta demonstrou ter adotado providências no sentido de atender ao determinado pelo item 1.6.1, e respectivos subitens, da deliberação que ora se monitora (Acórdão 2521/2019-TCU-Segunda Câmara) . 
8.	Quanto aos elementos apresentados pela Prefeitura Municipal de Centenário/TO, em atendimento à diligência complementar desta Corte de Contas, a análise da unidade técnica concluiu que desde a realização do Pregão Presencial 51/2019, que restou deserto, não se tem notícia de qualquer providência tomada por aquela prefeitura com vistas à contratação de nutricionista para trabalhar com a alimentação escolar naquele município. 
9.	Diante disso e considerando que em 1/1/2021 iniciou-se uma nova gestão naquele município (prefeito Focilides Carvalho Silva) , o exame da unidade especializada finaliza pela pertinência de realizar nova diligência ao município de Centenário/TO, com o objetivo de dar cumprimento à determinação contida no subitem 1.6.2 do Acórdão 2.521/2019-TCU-2.ª Câmara, e no subitem 1.6.1.2 do Acórdão 5.979/2020-TCU-2.ª Câmara.
10.	Em relação ao município de Monte Santo do Tocantins/TO, uma vez que não se verificou nestes autos o atendimento aos ofícios de diligência e de reiteração de diligência deste Tribunal (peças 50 e 59) , a avaliação da unidade instrutora arremata pela necessidade de fixação do prazo improrrogável de quinze dias para o atendimento do referido ofício de reiteração de diligência, que requer o cumprimento do subitem 1.6.2 do Acórdão 2.521/2019-TCU-2.ª Câmara, assim como do subitem 1.6.1.3 do Acórdão 5.979/2020-TCU-2.ª Câmara, sem prejuízo de que seja informado que um novo descumprimento da diligência ou das determinações ora monitoradas no prazo fixado, sem motivo justificado, sujeitará o responsável à aplicação da multa prevista no art. 58, inciso IV, da Lei 8.443/1992, a qual prescinde de realização de prévia audiência.
11.	No tocante ao município de Recursolândia/TO, que não apresentou nenhuma resposta ao Ofício 28706/2020-TCU/Seproc (peça 52) que o notificou acerca da prolação do Acórdão 5.979/2020-TCU-2.ª Câmara, que em seu subitem 1.6.2 fixou o prazo improrrogável de quinze dias para que aquele município atendesse ao Ofício de diligência 1240/2019-TCU/SecexEducação, de 17/9/2019 (peça 30) , que requeria o cumprimento do subitem 1.6.2 do Acórdão 2521/2019-TCU-Segunda Câmara, a análise da SecexEducação conclui pela pertinência da aplicação da multa prevista no art. 58, §1.º, da Lei 8.443/1992, a qual prescinde de realização de audiência prévia, à então Prefeita Municipal de Recursolândia/TO, Sra. Nadi Pinheiro de Souza Teixeira, considerando-se que à época do recebimento do ofício em referência, ocorrido em 26/6/2020 (peça 58) , ela era a responsável por aquela prefeitura.
12.	Em adição, com o objetivo de que o município de Recursolândia/TO cumpra em definitivo a determinação contida no multicitado subitem 1.6.2 do Acórdão 2521/2019-TCU-Segunda Câmara, o exame da SecexEducação finaliza pela necessidade de fixação do prazo improrrogável de quinze dias para que o atual prefeito daquele município, Sr. Carlos Vinícius Barbosa da Silva, atenda ao ofício de diligência 1240/2019-TCU/SecexEducação, de 17/9/2019 (peça 30) , que requer o cumprimento do mencionado subitem 1.6.2, sem prejuízo de que lhe seja informado que um novo descumprimento da diligência ou das determinações ora monitoradas no prazo fixado, sem motivo justificado, sujeitará o responsável à aplicação da multa prevista no art. 58, inciso IV, da Lei 8.443/1992, a qual prescinde de realização de prévia audiência.
13.	Com base nesses elementos, a SecexEducação propõe, em essência, que: i) seja considerada cumprida pela Secretaria da Educação, Juventude e Esportes do Estado do Tocantins (Seduc/TO) a determinação contida no item 1.6.1, e respectivos subitens 1.6.1.1 e 1.6.1.2, do Acórdão 2521/2019-TCU-Segunda Câmara; ii) seja aplicada à Sra. Nadi Pinheiro de Souza Teixeira, então Prefeita do município de Recursolândia/TO (período de 2017 a 2020) , a multa prevista no art. 58, inciso IV, da Lei 8.443/1992, em razão de descumprimento de determinações e de diligência deste Tribunal; iii) seja fixado o prazo improrrogável de quinze dias para que o município de Recursolândia/TO atenda ao ofício de diligência 1240/2019-TCU/SecexEducação, de 17/9/2019, que requer o cumprimento do subitem 1.6.2 do Acórdão 2521/2019-TCU-Segunda Câmara, sem prejuízo de que lhe seja informado que um novo descumprimento da diligência ou das determinações ora monitoradas no prazo fixado, sem motivo justificado, sujeitará o responsável à aplicação da multa prevista no art. 58, inciso IV, da Lei 8.443/1992, a qual prescinde de realização de prévia audiência; iv) seja fixado o prazo improrrogável de quinze dias para que o município de Monte Santo do Tocantins/TO atenda ao ofício de reiteração de diligência 47883/2020-TCU/Seproc, de 4/9/2020, que requer o cumprimento do subitem 1.6.2 do Acórdão 2.521/2019-TCU-2.ª Câmara, assim como do subitem 1.6.1.3 do Acórdão 5.979/2020-TCU-2.ª Câmara, sem prejuízo de que lhe seja informado que um novo descumprimento da diligência ou das determinações ora monitoradas no prazo fixado, sem motivo justificado, sujeitará o responsável à aplicação da multa prevista no art. 58, inciso IV, da Lei 8.443/1992, a qual prescinde de realização de prévia audiência; v) seja realizada diligência junto ao município de Centenário/TO, para que, no prazo de quinze dias, informe as providências tomadas para a contratação de nutricionistas para atuar no PNAE, em atendimento ao subitem 1.6.2 do Acórdão 2521/2019-TCU-Segunda Câmara, após o Pregão Presencial 51/2019, constituído para essa finalidade, ter ficado deserto.
14.	Feita essa breve contextualização, passo a decidir.
15.	No mérito, manifesto minha anuência às conclusões e encaminhamentos propostos pela SecexEducação, cujos fundamentos adoto como minhas razões de decidir, sem prejuízo das breves considerações que passo a expor acerca de pontos que entendo relevantes.
16.	Inicialmente, registro que, no âmbito da Secretaria Estadual de Educação do Tocantins (Seduc/TO) , consoante análise constante do subitem 11.1.3 da instrução de peça 46, somente o item 1.6.1, e respectivos subitens (1.6.1.1 e 1.6.1.2) , do Acórdão 2.521/2019-TCU-2.ª Câmara, por se tratarem de determinações destinadas à citada secretaria estadual, serão obrigatoriamente monitoradas, nos termos do disposto no art. 2.º da Portaria-Segecex nº 13, de 24/4/2011.
17.	As análises empreendidas pela SecexEducação abordaram com propriedade os elementos e argumentos apresentados pelos responsáveis em atendimento às determinações constantes da deliberação que ora se monitora e, também, à diligência complementar constante do Acórdão 5979/2020-TCU-Segunda Câmara, e alicerçam adequadamente as propostas de encaminhamento da unidade técnica especializada.
18.	De fato, as medidas adotadas pela Secretaria da Educação, Juventude e Esportes do Estado do Tocantins possibilitarão, além do aumento da disponibilidade de recursos financeiros para a alimentação escolar, a tempestividade na transferência dos recursos federais recebidos pelo estado para as suas unidades escolares, fazendo com que os contratos de fornecimento de alimentos sejam honrados pontualmente junto aos respectivos fornecedores, evitando-se, assim, a descontinuidade ou a irregularidade no fornecimento da alimentação escolar aos alunos durante o período letivo. Assim, tem-se por atendidas pela Seduc/TO as determinações constantes do item 1.6.1 e subitens 1.6.1.1 e 1.6.1.2 do Acórdão 2.521/2019-TCU-2.ª Câmara.
19.	Quando ao município de Centenário/TO uma vez que não comprovou o cumprimento da determinação constante do subitem 1.6.2 do Acórdão 2.521/2019-TCU-2.ª Câmara, e do subitem 1.6.1.2 do Acórdão 5.979/2020-TCU-2.ª Câmara (diligência para que informe as providências tomadas para a contratação de nutricionistas para atuar no PNAE) , pertinente que nova diligência seja feita junto àquelas prefeituras, com o objetivo de dar cumprimento à referida determinação.
20.	No tocante ao município de Monte Santo do Tocantins/TO, em face dos elementos constantes dos autos não evidenciarem o atendimento aos ofícios de diligência e de reiteração de diligência deste Tribunal (peças 50 e 59) , os quais objetivavam que o referido município encaminhasse documentação idônea evidenciando a contratação de nutricionistas para atuar no PNAE, ou seja, que comprovasse o cumprimento do subitem 1.6.2 do Acórdão 2.521/2019-TCU-2.ª Câmara, necessário fixar o prazo improrrogável de quinze dias para que esse município atenda aos referidos ofícios, ou seja, comprove o atendimento do mencionado subitem 1.6.2, assim como do subitem 1.6.1.3 do Acórdão 5.979/2020-TCU-2.ª Câmara. Necessário, também, informá-lo que um novo descumprimento da diligência ou das determinações ora monitoradas no prazo fixado, sem motivo justificado, sujeitará o responsável à aplicação da multa prevista no art. 58, inciso IV, da Lei 8.443/1992, a qual prescinde de realização de prévia audiência, nos termos do art. 268, §3.º, do Regimento Interno do TCU.
21.	Por fim, tendo em vista que o município de Recursolândia/TO não apresentou nenhuma resposta ao Ofício 28706/2020-TCU/Seproc (peça 52) , que o notificou acerca da prolação do Acórdão 5.979/2020-TCU-2.ª Câmara, que em seu subitem 1.6.2 fixou o prazo improrrogável de quinze dias para que atendesse ao ofício de diligência 1240/2019-TCU/SecexEducação, de 17/9/2019 (peça 30) , que requeria o cumprimento do subitem 1.6.2 do Acórdão 2521/2019-TCU-Segunda Câmara (peça 5) , aplico à então prefeita desse município, Sra. Nadi Pinheiro de Souza Teixeira, a multa prevista no art. 58, §1.º, da Lei 8.443/1992, a qual prescinde de realização de audiência prévia, nos termos do art. 268, §3.º, do Regimento Interno do TCU.
22.	Ademais, pertinente fixar prazo improrrogável de quinze dias para que o atual prefeito do município de Recursolândia/TO, Sr. Carlos Vinícius Barbosa da Silva, atenda ao ofício de diligência 1240/2019-TCU/SecexEducação, de 17/9/2019, que requer o cumprimento do subitem 1.6.2 do Acórdão 2521/2019-TCU-Segunda Câmara, sem prejuízo de que lhe seja informado que um novo descumprimento da diligência ou das determinações ora monitoradas no prazo fixado, sem motivo justificado, sujeitará o responsável à aplicação da multa prevista no art. 58, inciso IV, da Lei 8.443/1992, a qual prescinde de realização de prévia audiência, nos termos do art. 268, §3º, do Regimento Interno do TCU.
	Ante o exposto, acolhendo na integra a proposta de encaminhamento da unidade técnica especializada, VOTO no sentido de que seja adotado o acórdão que ora submeto à apreciação deste colegiado.
	TCU, Sala das Sessões Ministro Luciano Brandão Alves de Souza, em 29 de junho de 2021.
Ministro JOÃO AUGUSTO RIBEIRO NARDES
Relator